【裁判字號】    98,重訴,4
【裁判日期】    980826
【裁判案由】    殺人等
【裁判全文】
臺灣高雄地方法院刑事判決
公  訴  人  臺灣高雄地方法院檢察署檢察官
被      告  巳○○
選任辯護人  李錦臺律師
            許清連律師
            陳奕全律師
被      告  未○○
選任辯護人  文聞律師
            張賜龍律師
            柳聰賢律師
被      告  子○○
義務辯護人  徐萍萍律師
被      告  壬○○
選任辯護人  吳永茂律師
            羅玲郁律師
被      告  丑○○
義務辯護人  施旭錦律師
被      告  卯○○
選任辯護人  黃金龍律師
被      告  宙○○
義務辯護人  陳俊偉律師
被      告  己○○
義務辯護人  顏萬文律師
被      告  丁○○
選任辯護人  邱明政律師
被      告  丙○○
                    現另案於臺灣高雄第二監獄執行中
選任辯護人  陳奕全律師
被      告  乙○○
選任辯護人  陳正達律師
            許惠珠律師
上列被告因殺人等案件，經檢察官提起公訴（96年度偵字第3509
9 、35738 號、97年度偵字第2233、7582號、97年度偵緝字第55
5 、631） 及追加起訴（97年度偵緝字第2161、2280、3492號）
，本院判決如下：
    主  文
巳○○、丙○○共同犯持有改造手槍罪。巳○○累犯，處有期徒
刑肆年陸月，併科罰金新臺幣陸萬元，罰金如易服勞役，以新臺
幣壹仟元折算壹日；丙○○處有期徒刑肆年，併科罰金新臺幣肆
萬元，罰金如易服勞役，以新臺幣壹仟元折算壹日。扣案之改造
手槍壹把（槍枝管制編號：0000000000號）沒收之。
己○○共同殺人，處有期徒刑拾捌年，褫奪公權捌年。
丁○○共同殺人未遂，處有期徒刑捌年，褫奪公權伍年。
宙○○、壬○○、卯○○、乙○○均公訴不受理。
未○○、丑○○、子○○均無罪。
    事  實
一、巳○○（綽號「兔兔」）前因妨害自由案件，經本院以93年
    度重訴字第23號判處有期徒刑5 月確定，嗣於民國93年11月
    25日易科罰金執行完畢。詎仍不知悔改，因其於96年11月間
    ，與其當時女友酉○○因感情發生問題而分手，嗣於同年月
    23日晚間，酉○○邀約女性友人陳瑜、陳怡勳、寅○○、庚○○、辛○○、蕭蘊柔、申○○，及男性友人綽號「小胖」
    之癸○○、綽號「14」、「14昌」之壬○○等人前往位於高
    雄市苓雅區○○○路2 號之「好樂迪KTV 」為酉○○慶生，
    酉○○邀約後，其朋友又呼朋引伴邀約更多友人及友人之友
    人到場，當晚11時許，酉○○、陳瑜、陳怡勳、寅○○、辛○○、蕭蘊柔、申○○、庚○○、癸○○、壬○○、未○○
    、癸○○之朋友即綽號「小陽」、「陽陽」之丁○○、庚○○之男友即綽號「小龜」之天○○、蕭蘊柔之男友毛建宏、
    陳瑜之男友張育昇，張育昇之哥哥亥○○、亥○○之朋友黃
    麒璋、黃麒璋之朋友陳俊為，真實姓名年籍不詳綽號「紹箕
    」之男子，及真實姓名年籍不詳綽號「花香」之女子乃陸續
    抵達好樂迪KTV ，並在506 號包廂內喝酒唱歌。巳○○知悉
    酉○○與女性友人及多名男性唱歌慶生之上情後，認為事態
    嚴重，執意前往好樂迪KTV 包廂與酉○○見面，嗣經酉○○
    應允後，巳○○竟即基於持有具有殺傷力之改造手槍之犯意
    ，於96年11月24日凌晨2 時許，攜帶其自不詳時間、地點取
    得，具有殺傷力之仿BERETTA 廠92FS型半自動手槍（槍枝管
    制編號：0000000000號）1 枝，並邀約友人黃○○、丙○○
    2 人，一同駕車前往好樂迪KTV 506 號包廂，參加酉○○之
    慶生宴會；巳○○、丙○○、黃○○3 人到場時，張育昇、
    陳瑜2 人已先行離去，壬○○、天○○、陳俊為則因有事暫
    時離開包廂，而正在包廂內之眾人除酉○○外因事先未預期
    巳○○、丙○○、黃○○3 人到場之事，現場氣氛尷尬，嗣
    黃○○使用包廂內廁所尚未出來，丁○○酒醉亦起身欲進入
    廁所，其轉動門把發現廁所門被鎖住後，取出10元硬幣欲直
    接開門進入廁所，丙○○見狀即出手推丁○○，並怒罵丁○○：「我朋友在上廁所，你要做什麼」等語，復對丁○○罵
    稱：「你是在看三小」等語，巳○○竟又基於持槍恐嚇他人
    之犯意，突然掏出該仿BERETTA 廠92FS型半自動手槍，拉開
    滑套後以槍口抵住丁○○頭部，使丁○○因而心生畏懼，致
    生危害於安全；丙○○及自廁所內出來之黃○○見狀亦對所
    有在場之眾人大聲稱：「坐好不准動、不可報警」等語（此
    部分尚不構成恐嚇行為，詳後述），酉○○見情況危急，即
    上前抱住巳○○，哭請巳○○將槍枝收起，巳○○始退出彈
    匣，將上開改造之手槍交予丙○○保管，丙○○竟然即基於
    與巳○○共同持有上開改造手槍之犯意，自巳○○手中接獲
    該改造手槍而持有之。嗣天○○、壬○○返回包廂內見現場
    氣氛緊張，天○○乃勸說巳○○不要如此，並要巳○○先讓
    包廂內其他人先行離去，包廂內眾人亦均已無意繼續唱歌，
    乃由酉○○、申○○前往櫃檯結帳，其餘男女則魚貫離開包
    廂搭乘電梯至1 樓大廳。
二、丁○○因不滿遭巳○○以槍枝抵住其頭部，及遭到丙○○怒
    罵及推擠，欲討回公道，癸○○、壬○○亦均不滿巳○○、
    丙○○、黃○○等人方才在包廂內態度囂張跋扈，遂由癸○○、丁○○撥打電話通知「天賜宮」（位於高雄市○○區○○路120 號）幫眾宙○○、己○○到場教訓巳○○、丙○○
    、黃○○等人，至於真實姓名、年籍不詳之「天賜宮」幫眾
    多人獲知消息後，亦分別騎乘機車趕赴好樂迪KTV 現場，另
    因辛○○亦撥打電話聯絡朋友午○○至現場排解紛爭，午○○正與友人戌○○、吳宇宏、卯○○等多人在高雄市旗津區
    風車公園聊天，即騎機車趕赴現場，另並又以電話通知戌○○到場，卯○○即與戌○○、吳宇宏等人分乘機車趕往好樂
    迪KTV 現場，再乙○○亦於此時騎乘機車抵達好樂迪KTV 現
    場。丁○○、癸○○、壬○○因知悉宙○○、己○○等人將
    率天賜宮幫眾抵達現場之事，待巳○○、黃○○及丙○○等
    3 人下樓步出好樂迪KTV 門口右轉中華四路與新光路交岔口
    時，癸○○、壬○○遂叱喝巳○○等3 人：「不要離開」等
    語，雙方遂互嗆對峙，未久，己○○、宙○○與天賜宮幫眾
    乙○○等人陸續騎乘機車或開車抵達現場。己○○甫抵達現
    場，即下車持安全帽詢問：「到底是何人？」，由癸○○（
    共同傷害黃○○、丙○○部分未據告訴）指著黃○○高喊：
    「就是他！就是他！」等語，己○○遂與癸○○共同基於傷
    害犯意，手持其所有之安全帽毆打黃○○頭部，嗣又徒手毆
    打黃○○身體，其他到場之真實姓名、年籍不詳成年男子亦
    與己○○共同基於傷害之犯意聯絡，加入毆打黃○○，此時
    眾人原本欲毆打巳○○，但因天○○表示巳○○是其認識的
    朋友，巳○○因而未遭圍毆，惟其原本欲上前制止己○○毆
    打黃○○，遭宙○○拉開；此時丙○○見情況危急，取出前
    開改造手槍欲擊發，惟因己○○發覺，立刻上前搶下該改造
    手槍，另丁○○、卯○○、乙○○、壬○○與其他真實姓名
    、年籍不詳之成年男子隨即共同基於傷害之犯意（卯○○、
    乙○○、壬○○共同傷害丙○○部分均未據告訴），衝上前
    毆打丙○○；黃○○、丙○○2 人均遭圍毆以後，場面混亂
    ，由己○○、宙○○、天○○、壬○○及其他真實姓名、年
    籍不詳之成年男子數人共同承上開傷害之犯意（壬○○、宙
    ○○共同傷害黃○○部分，均未據告訴），徒手追打黃○○
    ，黃○○一路逃至新光路與中華路路口安全島附近，己○○
    竟又提升原先傷害犯意為殺人犯意，並與一真實姓名、年籍
    不詳之成年男子共同基於殺人之犯意聯絡，由己○○取出隨
    身攜帶之小刀刺入黃○○胸部，造成黃○○受有左胸單刃刀
    器穿刺外傷之傷害，另該真實姓名、年籍不詳成年男子則持
    利刃揮砍黃○○腹部，造成黃○○腹部受有垂直單刃銳器穿
    刺傷，黃○○即倒臥於地面。另一方面，丁○○則與卯○○
    、癸○○、乙○○及甫毆打完黃○○之壬○○、天○○，及
    真實年籍不詳、名為「薛名貴」之男子，及真實姓名、年籍
    不詳成年男子數人等人共同基於傷害之犯意聯絡，丁○○、
    癸○○、壬○○均分別徒手及持不詳之硬物毆打丙○○，卯
    ○○、乙○○、天○○徒手毆打丙○○，此時天○○並提升
    傷害犯意為殺人犯意，持利刃刺丙○○之左腋下、大腿等處
    ，後丙○○沿新光路由西往東方向逃跑，逃至好樂迪KTV 大
    門口附近騎樓處時，遭乙○○追上並自後撲倒在地，旋遭自
    後趕到之丁○○、卯○○、薛名貴及其他真實姓名、年籍不
    詳成年男子圍毆，丁○○、卯○○、薛名貴徒手毆打丙○○
    ，嗣丁○○明知丙○○先前已遭天○○刺傷，如身體再遭人
    持刀砍傷恐有因失血過多而危害生命之虞，竟仍提升原先傷
    害犯意為殺人犯意，且與天○○共同基於殺人之犯意聯絡，
    取出隨身攜帶之小刀，刺向丙○○背部、左臀部，嗣再將丙○○身體翻正，持刀向丙○○身體胸部、頸部等處猛刺，丙○○則徒手抵擋，致右手掌受傷，丙○○爬起欲向馬路方向
    逃亡，另有一真實姓名、年籍不詳成年男子基於殺人犯意，
    並與丁○○、天○○基於共同殺人之犯意聯絡，持「請勿停
    車」交通拒馬猛砸丙○○頭部，丙○○倒地後，丁○○再持
    刀刺丙○○背部，丙○○又逃至新光路快、慢車道分隔島，
    旋不支倒臥該處。上開丙○○、丁○○、天○○、癸○○、
    壬○○、乙○○、卯○○、薛名貴及其他真實身分不詳之成
    年男子等人共同傷害丙○○之行為，造成丙○○受有右手、
    右膝、右足挫擦傷等傷害；丁○○、天○○、真實年籍、身
    分不詳成年男子共同殺丙○○之行為，造成丙○○受有頭皮
    撕裂傷、上腹部穿刺傷3 公分、右手第5 指肌腱斷裂、左胸
    、左大腿、右臀部、右手掌多處切割傷等傷害並導致低血量
    性休克。黃○○、丙○○2 人經警送醫急救後，黃○○因左
    胸穿刺外傷、左心室穿刺，引起心包填塞而導致急速循環衰
    竭休克，於同日凌晨4 時11分不治死亡；丙○○則經及時救
    治，而得免於一死。
三、嗣己○○眼見鑄下大錯，沿新光路由西向東徒步逃入巷內逃
    逸，另因好樂迪KTV 店員報警到場處理，丁○○、天○○、
    壬○○、癸○○、宙○○、卯○○、乙○○等人與其他在場
    參與圍毆之薛名貴、真實姓名年籍不詳之男子等遂一哄而散
    逃，後丁○○、天○○並乘坐未○○駕駛之車輛倉皇逃離現
    場。己○○自知所涉罪責非輕，即匆忙於96年11 月24 日上
    午搭機前往中國大陸地區；丁○○輾轉得知丙○○傷勢甚重
    ，仍於醫院急救中，將來生死難料，亦趕忙於當日下午搭機
    前往中國大陸地區；另天○○則去向不明。上開原由巳○○
    持有，後交付丙○○保管之改造手槍1 枝則由己○○持往藏
    匿於位於高雄市美術館附近租屋處內，並請其母親戊○○協
    助將藏放於衣櫥內手槍交付予其友人顏良諭，嗣再由顏良諭
    丟棄於屏東市○○○路、勝利路交岔口附近空地再通報警方
    ，嗣於96年12月4 日，經警循線於屏東市○○○路、勝利路
    口售屋廣告鐵皮圍籬內取出。
四、案經高雄市政府警察局苓雅分局報告臺灣高雄地方法院檢察
    署檢察官偵查起訴及追加起訴。
    理  由
壹、證據能力部分：
一、按被告以外之人於審判外之言詞或書面陳述，除法律有規定
    者外，不得作為證據，刑事訴訟法第159 條第1 項定有明文
    。又本條所謂「法律有規定者」，係指本法第159 條之1 至
    第159 條之5 及第206 條等規定，及性侵害犯罪防治法第15
    條第2 項、兒童及少年性交易防制條例第10條第2 項、家庭
    暴力防治法第28條第2 項、組織犯罪防制條例第12條及檢肅
    流氓條例中有關秘密證人筆錄等多種刑事訴訟特別規定之情
    形。次按法院或檢察官得囑託醫院、學校或其他相當之機關
    、團體為鑑定，或審查他人之鑑定，並準用第203 條至第20
    6 之1 之規定，刑事訴訟法第208 條第1 項定有明文。又檢
    察官因實務現實需求，就特定案件類型認當然有鑑定之必要
    者，基於檢察一體原則，得由該管檢察長概括選任鑑定機關
    ，是司法警察等偵查輔助人員於案件未移送檢察官偵辦前之
    調查犯罪階段，依據檢察長之概括授權，先行將證物送請檢
    察機關預先核定之專責鑑定人或鑑定機關實施鑑定，該鑑定
    人或鑑定機關亦應視同受承辦檢察官所選任或囑託而執行鑑
    定業務，其等出具之書面鑑定報告應屬刑事訴訟法第206 條
    所定之傳聞例外，當具有證據能力。查本案卷附之法務部法
    醫研究所（96）醫剖字第0961101894號解剖報告書，為檢察
    官囑託法務部法醫研究所所為解剖鑑定所出具之報告書；卷
    附之內政部刑事警察局（下稱「刑事警察局」）97年1 月9
    日刑鑑字第0960193163號槍彈鑑定書，為刑事警察局依檢察
    機關概括授權囑託〔臺灣高雄地方法院檢察署92年10月23日
    雄檢楠文字第0921000294號函及函附臺灣高雄地方法院檢察
    署檢察長概括選任鑑定人或囑託鑑定機關（團體）名冊參照
    〕，執行鑑定職務所出具之書面鑑定報告，依刑事訴訟法第
    159 條第1 項及同法第208 條第1 項準用同法第206 條第1
    項之規定，為傳聞法則之例外，均得作為本案之證據。
二、按共同被告對於其他被告之案件而言，為被告以外之第三人
    ，本質上屬於證人，惟法院若已使該共同被告立於證人之地
    位，接受其他共同被告之詰問，則因共同被告業經以證人之
    身分於審判中具結陳述，並給予解釋或否認之機會，而其他
    共同被告亦經給予對該共同被告就此事項詰問之機會，則共
    同被告於警訊、檢察官訊問時及審判中以犯罪嫌疑人或被告
    身分所為陳述，自有證據能力，而得採為證據（最高法院97
    年度臺上字第6162號判決參照）；於審判中，如共同被告在
    調查被告本人之案件時已依刑事訴訟法第277 條之2 規定轉
    換為證人調查詢問，而具結陳述，經賦予被告對該共同被告
    所為之陳述為詰問之機會者，該以共同被告身份所為之陳述
    ，法院即非不得與其以證人身份所為之陳述，綜合該被告以
    外之人全部供述證據，斟酌案內其他調查之證據資料，本於
    經驗法則及論理法則，予以取捨，作證據價值之判斷，非謂
    於被告本人案件中，僅能採取共同被告以證人身份所為之陳
    述作為判斷之依據，該非以證人身份之共同被告所為之陳述
    ，即為無證據能力之證據，而應予排除不用（最高法院97年
    度臺上字第2631號判決參照）。經查，本案被告巳○○、丙○○、未○○、壬○○、卯○○、宙○○等人前於警詢之陳
    述，以及前於偵查中以被告身分所為之陳述，對於其他共同
    被告均屬於被告以外之人於審判外陳述，惟因為上開被告均
    已經分別依檢察官或辯護人之聲請傳喚到案，並均經檢察官
    、被告、辯護人進行交互詰問，已充分保障當事人之對質詰
    問權，則上開被告前於警訊、檢察官訊問時及審判中以犯罪
    嫌疑人或被告身分所為陳述，自有證據能力，而得採為本案
    之證據。
三、按被告以外之人於偵查中向檢察官所為之陳述，除顯有不可
    信之情況者外，得為證據，刑事訴訟法第159 條之1 第2 項
    定有明文，本案證人酉○○、辛○○、庚○○、蕭蘊柔、陳
    怡勳、申○○、寅○○、癸○○、毛建鋐、張育昇、亥○○
    、黃麒璋午○○、地○○，及被告巳○○、壬○○、丙○○
    以證人身分於檢察官訊問時所為之證述，業經其於證述前具
    結，亦無證據顯示檢察官在偵查時有不法取供之情形，且據
    證人做成證據之外部情狀，亦無證據顯示上開證述有顯不可
    信之情況，揆諸首揭說明，證人於偵查中之證述應有證據能
    力。
四、按被告以外之人於檢察事務官、司法警察官或司法警察調查
    中所為之陳述，與審判中不符時，其先前之陳述具有較可信
    之特別情況，且為證明犯罪事實存否所必要者，得為證據，
    刑事訴訟法第159 條之2 定有明文。經查，證人酉○○就被
    告巳○○持有改造手槍之犯行，證人酉○○先前於96年11月
    29日警詢時係證稱：我有看見巳○○於好樂迪KTV 包廂內拿
    出手槍來，指著丁○○的前額眉心部位等語，惟嗣後於審判
    中翻異前詞，證稱：我在好樂迪KTV 包廂內沒有親眼看到巳
    ○○拿槍，我是以為其他證人、被告都這樣講，我就要跟著
    這樣證述等語（見本院97年度重訴字第70號案卷二第300 頁
    ）；就關於被告丙○○持有改造手槍之犯行，其於96年11月
    29日警詢時證稱：丙○○在另外一邊被人追打，當時丙○○
    即將隨身攜帶的槍枝拿出來拉槍機，可是馬上有人上前將丙○○的手槍搶了下來等語，惟於本院審理時翻異前詞，證稱
    ：我沒看到丙○○手上拿槍，我是聽別人說的等語（見本院
    97年度重訴字第70號案卷第274 、275 頁）；就關於有無看
    見攻擊被告丙○○之人，其於96年11月29日警詢係證稱：我
    拉丁○○的衣服不讓丁○○打丙○○，接著我看到己○○及
    天○○持隨身的彈簧刀到丙○○旁持刀刺丙○○，丁○○雖
    然我抓著可是仍然徒手在毆打丙○○等語，至本院審理時翻
    稱：我都沒看到，不知道有幾個人攻擊丙○○，也不認識攻
    擊丙○○之人等語（見本院97年度重訴字第70號案卷第274
    、275 頁）。本院審酌證人酉○○於受警詢問時之外部情狀
    ，其在受詢問前主動說明因知道案發過程而配合製作筆錄，
    訊末亦均經員警確認陳述是否實在，且本院復查無員警有以
    強暴、脅迫、利誘等不正方式取得證人酉○○之供述，另證
    人酉○○於96年12月5 日即以證人身分接受檢察官訊問，亦
    未曾提及前開於警詢中證述有何不實在或任何違反其自由意
    願之情形；又經本院審酌認為證人酉○○該次警詢證述因為
    距離案發時間較近，其對於被詢問事件發生之經過，所為陳
    述較為完整詳盡，應認為係證明本案被告等人犯罪事實存否
    所必要之證據。此外，再考量證人酉○○於第一次接受詢問
    時距案發時間較近，其當時供述較無受證人或其他被告影響
    之虞，又審酌證人酉○○警詢陳述之情形，亦無受其他外力
    干擾之虞，應認具有可信之特別情況。再酉○○於該次警詢
    時雖不具名以秘密證人A1身分接受詢問，但其於檢察官97年
    10月20日偵訊時已坦承當時以A1身分作證（97年度偵緝字第
    2270號案卷第56、57頁），又證人酉○○於本院審理時經傳
    喚到庭作證，經檢察官、被告、辯護人依法對其進行交互詰
    問，已充分保障當事人之對質、詰問權，是以該次陳述作為
    證據並無任何不適當之情形。從而，應認證人酉○○於警詢
    之陳述得作為本案之證據。
五、按被告以外之人於審判外之陳述雖不符刑事訴訟法第159 條
    之1 至之4 等4 條之規定，而經當事人於審判程式同意作為
    證據，法院審酌該言詞陳述或書面陳述作成時之情況，認為
    適當者，亦得為證據；當事人、代理人或辯護人於法院調查
    證據時，知有前項不得為證據之情形，而未於言詞辯論終結
    前聲明異議者，視為有前項之同意，刑事訴訟法第159 條之
    5 定有明文。經查，證人寅○○、陳瑜、陳怡勳、毛建鋐、
    張育昇、陳俊為、戌○○、吳宇宏、張靜怡前於警詢中所為
    陳述及其他引用之文書證據，均為被告以外之人於審判外所
    為之書面陳述，屬傳聞證據，且無刑事訴訟法第159 條之1
    至之4 等4 條規定情形，又檢察官、被告、辯護人均已知悉
    該陳述屬傳聞證據，且於本院言詞辯論終結前均未聲明異議
    ，本院審酌上開證據於作成時亦無任何不適當之情況，認以
    之作為本案之證據，應屬適當，認均應有證據能力。
貳、實體部分：
一、訊據被告巳○○、丙○○均坦承有於前揭時間前往好樂迪KT
    V 包廂內，嗣與被告丁○○因使用廁所問題發生爭執之事實
    ，被告巳○○矢口否認有何持有改造手槍，及有何以該改造
    手槍在好樂迪KTV 包廂內恐嚇他人之行為；被告丙○○亦矢
    口否認有何持有改造手槍之行為。被告己○○矢口否認有何
    殺死被害人黃○○之行為，被告丁○○固坦承其有徒手毆打
    被告丙○○之事實，為亦矢口否認有何持刀刺傷被告丙○○
    之行為。又各該被告之辯解如下：
    1.被告巳○○辯稱：我當天在包廂內只有與丁○○發生口角
      而已，從未拿槍或任何東西抵住丁○○，我與丁○○發生
      口角，酉○○就跑過來抱住我，當時現場只有丁○○、丙○○互推，但並未打起來，後來下樓以後我也沒看到有人
      拿槍出來云云。
    2.被告丙○○辯稱：我於案發當天從未持有改造手槍，當天
      我為了要救黃○○，過去就看到有人拿槍出來，我就要去
      搶他的槍，但那個人向後移，我就摔倒在地上，後來被十
      幾個人毆打，當時我只有摸到槍枝，我的手一直抓住那把
      槍不放，後來看到彈匣掉下來後，我才起身往KTV 大門方
      向逃跑，但後來在KTV 大門口前又遭人撲倒，又被圍毆，
      丁○○還將我身體翻過來，拿刀刺我胸口云云。
    3.被告己○○辯稱：最初我是與熊浩偉一起過去的，他當時
      只有說要去找丁○○，沒有說要去做作何事，我只知道去
      那裡可能是要唱歌而已，我在到場之前都不知道有發生衝
      突，到場後我問丁○○發生何事，丁○○告訴我說有人拿
      槍「抵」他，我問他是何人拿槍，他說是巳○○，我問巳
      ○○，但他說的口氣像是不太想理我，另一邊有人就拿安
      全帽對打起來，後來我發現丙○○突然拿槍出來並扣板機
      ，就上前去搶槍，才會拿安全帽丟丙○○1 下，並與丙○○扭打，我搶到槍後，丙○○起身好像要將槍搶回去，丁○○就一拳打向丙○○，丙○○就跑掉了，丁○○叫我趕
      快走，所以我就與丙○○往同一方向跑走，我並未毆打黃
      ○○，也沒有拿刀刺他云云。
    4.被告丁○○辯稱：案發當天己○○那些人不是我找來的，
      是誰找來的我不知道；我只有徒手毆打丙○○而已，一開
      始因為丙○○拿槍出來，所以我才打他，己○○拿到槍以
      後就先跑走，因丙○○意圖要追己○○，所以我才毆打丙○○；我沒看到是何人拿刀刺丙○○，我打丙○○的時候
      他已經有受傷了，但我不知道他何時受傷的，我打他時衣
      服有沾到他的血才知道，後來因為我看到槍已被搶走，且
      打完丙○○後，我就離開了，我記得離開時是與天○○同
      坐一部車離開的云云。
    經查：
  (一)認定前揭犯罪事實欄編號一中，關於被告巳○○持有改造手
    槍恐嚇被告丁○○，及該槍枝由被告巳○○交付予被告丙○○共同持有等事實之理由：
    1.被告巳○○前於96年11月間，和其女友酉○○因感情問題
      發生糾紛，被告巳○○與酉○○並因而分手等情，為被告
      巳○○供承甚明，且為證人酉○○證述明確，應堪認定。
      嗣於96年11月23日晚間，酉○○邀約女性友人陳瑜、陳怡
      勳、寅○○、庚○○、辛○○、蕭蘊柔、申○○，及男性
      友人癸○○、壬○○等人前往位於高雄市苓雅區○○○路
      2 號之「好樂迪KTV 」為酉○○慶生，酉○○邀約後，其
      朋友又呼朋引伴邀約更多友人及友人之友人到場，當晚11
      時許，酉○○、陳瑜、陳怡勳、寅○○、辛○○、蕭蘊柔
      、申○○、庚○○、癸○○、壬○○、未○○、癸○○之
      朋友丁○○、庚○○之男友天○○、蕭蘊柔之男友毛建宏
      、陳瑜之男友張育昇，張育昇之哥哥亥○○、亥○○之朋
      友黃麒璋、黃麒璋之朋友陳俊為，真實姓名年籍不詳綽號
      「紹箕」之男子，及真實姓名年籍不詳綽號「花香」之女
      子乃陸續抵達好樂迪KTV 內，並在506 號包廂內喝酒唱歌
      等情節，均為本案被告巳○○、未○○、壬○○、丁○○
      供述甚明，且為其餘被告子○○、壬○○、丑○○、宙○○、己○○、乙○○所不爭執，另經證人陳瑜、陳俊為於
      警詢時證述明確；證人陳怡勳、寅○○、癸○○、毛建宏
      、張育昇等分別於警詢、偵查中證述明確，證人庚○○、
      辛○○、蕭蘊柔、申○○、癸○○、亥○○、黃麒璋於偵
      查中證述明確，從而，此部分之事實自均堪以認定。
    2.又被告巳○○知悉其前女友酉○○約同友人多人在好樂迪
      KTV 包廂內為酉○○慶生，而當時因被告巳○○與酉○○
      吵架，酉○○拒接被告巳○○電話，被告巳○○即從23日
      晚上開始，不斷傳送簡訊予申○○，申○○接獲簡訊以後
      ，將手機交付予酉○○觀看，酉○○才與被告巳○○聯絡
      等事實，業經被告巳○○自承稱：我是於23日下午在即時
      通知悉酉○○要舉辦生日唱歌，我告訴他如包廂開好再告
      訴我，我有問他要邀何人到場一起慶祝，她僅回答都是我
      認識的女孩等語（見警一卷第187 頁）；復陳稱：警方提
      示我於96年11月23日下午9 時54分至10時許陸續傳給申○○的簡訊都是我傳的，過去我與酉○○吵架，她如不接我
      電話我就打給申○○，因為我知道申○○與酉○○在一起
      會拿給她看等語明確（見警二卷第15至20頁）；及證人申
      ○○於本院審理時證稱：案發當天，巳○○打電話給酉○○，但酉○○不接巳○○電話，所以在我們要去唱歌前，
      巳○○有傳簡訊至我的手機，看到簡訊後，我拿給酉○○
      看，之後就回簡訊給巳○○，我不曉得是否看到簡訊以後
      酉○○才願意和巳○○聯絡，但後來酉○○有與巳○○聯
      絡等語明確（見本院97年度重訴字第70號案卷第164 、16
      5 頁），且並有被告巳○○與申○○之手機簡訊紀錄1 份
      在卷可參（見偵三卷第24至29頁），自堪認定。又被告巳
      ○○與酉○○取得電話聯繫後，因聽聞酉○○稱現場唱歌
      人數眾多，執意前往該處，經酉○○應允後，即與朋友即
      被告丙○○、黃○○2 人一同前往該好樂迪KTV 506 號包
      廂等情節，業據被告巳○○自承稱：晚上我與酉○○互打
      幾通電話，於晚上11時40分時，她告訴我在新光路好樂迪
      521 包廂，後來又傳訊息說改在506 包廂，我問現場有多
      少人，她說很多人，有嗶嗶的男朋友，我就問其他的男生
      是誰，他說還有「小胖」，我知道「小胖」跟酉○○是認
      識很多年的好朋友，他還告訴我說現場還有7 、8 個男生
      我不認識，我說這樣太複雜了，晚一點我再過去，晚上12
      點我再打給酉○○，她說還是有很多人，我跟他說等結束
      後我再過去載他，結果後來他傳訊息來說他要酒醉了等語
      （見警一卷第187 、188 頁）；復證稱：因我當時去高雄
      縣仁武鄉一間不知名的小吃部與友人黃○○、丙○○2 人
      喝酒，我、黃○○、丙○○3 人於約24日快2 時許，由我
      駕駛租賃之車號0400-SU 號自小客車由仁武鄉出發，約於
      24日凌晨2 時20分許，抵達高雄市苓雅區○○○路2 號「
      好樂迪KTV 」，3 人一起坐電梯上到506 包廂等語明確（
      見警一卷第179 至180 頁）；又被告巳○○於本院審理時
      以證人身分作證，證稱：當天酉○○說在好樂迪KTV 唱歌
      ，一開始我與酉○○在吵架，但後來她有邀我去等語甚明
      （見本院97年度重訴字第70號案卷第96頁）；又參以雖證
      人酉○○於本院審理時證稱：當天巳○○說要幫我慶生，
      是我邀請巳○○來好樂迪KTV 的等語（見本院97年度重訴
      字第70號案卷第329 頁），惟再參酌證人玄○○於偵查中
      證稱：當天我們是在11點多進去的，唱到一半時有3 個男
      的先推門進來看，之後他們推門進來，我問酉○○那3 人
      是誰，他說其中一個叫兔兔的人是她前男友，在1 樓大廳
      還沒進包廂之前有人打電話給酉○○，孫曉情有告訴我，
      她前男友想要來，但孫女說已分手了，不想讓他來等語（
      見偵一卷第47、48頁），可知當天原本酉○○不欲邀被告
      巳○○前往慶生，係被告巳○○不斷與酉○○聯繫後，酉
      ○○始同意讓被告巳○○前往參與慶生。從而，上開事實
      自堪認定。
    3.又當天被告巳○○、丙○○、黃○○等人進入包廂之時，
      陳瑜、張育昇2 人已先行離去，天○○、被告壬○○則碰
      巧因有時不在包廂內等事實，均為各該被告所不爭執，且
      經證人陳瑜、張育昇於警詢中證述明確，及經證人即被告
      壬○○於本院審理時證稱：我當天沒有看到包廂內發生衝
      突的情形，因為當時我人在包廂外面講電話等語屬實（見
      本院97年度重訴字第70號案卷二第261 頁），自堪以認定
      。再被告巳○○、丙○○、黃○○等人進入包廂後，當時
      與被告丁○○有因為使用廁所問題發生爭執，酉○○有上
      前抱住被告巳○○，哭求被告巳○○勿與被告丁○○衝突
      ，嗣天○○、被告壬○○返回包廂內見現場氣氛緊張，天
      ○○乃勸說被告巳○○不要如此，並要巳○○先讓包廂內
      其他人先行離去，包廂內眾人亦均已無意繼續唱歌，乃由
      酉○○、申○○前往櫃檯結帳，其餘男女則魚貫離開包廂
      搭乘電梯至1 樓大廳等事實，均為被告巳○○、丙○○自
      承在卷，且經證人酉○○、壬○○、陳怡勳、寅○○、庚○○、辛○○、蕭蘊柔、申○○、癸○○、毛建宏、亥○○、黃麒璋、陳俊為分別於偵查中證述屬實，亦堪予認定
      。
    4.認定被告巳○○在包廂內持槍抵住被告丁○○額頭之理由
      ：
      又被告巳○○、丙○○、被害人黃○○進入包廂以後，均
      站立於該包廂內廁所附近，被害人黃○○使用該包廂內廁
      所，此時被告丁○○欲使用廁所，亦起身開廁所門欲進入
      廁所，其發現廁所內有人，即以10元銅板欲轉開廁所門，
      此時被告丙○○見狀，即出手推被告丁○○，被告巳○○
      突然取出改造手槍指向丁○○頭部，此時被告巳○○、丙○○、被害人黃○○並嚇令包廂內眾人坐好不要亂動等事
      實，業經下列證人分別於偵查及本院審理中證述明確：
      證人丁○○於本院審理時證稱：當時我喝醉酒了想要去
        廁所裡面吐，當時廁所外面就站著幾個不認識的人，我
        快吐了，就敲門要進去廁所裡面，有人跟我說廁所裡面
        有人，但我真的快忍不住要吐出來了，就用10元的硬幣
        去開廁所門，結果就被阻止，當時發生了一些小口角，
        接著有人就拿出槍將槍上膛並以槍指著我的頭，該人就
        是在庭的被告巳○○；我當時沒注意到巳○○是從那裡
        拿出槍的，現場的人都嚇一跳，後來有一個女生就過來
        抱著被告巳○○，叫他把槍收起來；我有聽到有人恐嚇
        現場的人不可以報警，也不可以離開現場，但不確定是
        不是巳○○講的，我沒看到後來那支槍槍到那去了等語
        明確（見本院97年度重訴字第70號案卷二第317 至31 9
        頁）。
      另在場之證人酉○○前於警詢時以秘密證人A1身分證稱
        ：我有看到巳○○、黃○○、丙○○等人在進入包廂後
        ，他們3 人即站在包廂門口觀望，後來黃○○進入廁所
        ，然然丁○○也要進入廁所，丙○○就罵丁○○：「我
        朋友在上廁所，你要做什麼」，丁○○就看了丙○○一
        下，丙○○說：「你是在看三小」，之後巳○○就拿著
        槍指著丁○○的臉部前額眉心部位，酉○○有過去抱住
        巳○○，酉○○說：「我生日不要這樣。」，我有看到
        酉○○與巳○○拉扯時彈夾有脫離手槍掉在地上，巳○○的朋友有將彈夾撿了起來，巳○○再將手槍交給其朋
        友（我不知道朋友是誰），我有看到酉○○過去將巳○○及持槍之男子抱住，然後天○○（小龜）有起身走過
        去跟巳○○講話，天○○告訴巳○○大家都認識的不要
        這樣子，之後大家才陸續離開包廂下樓等語明確（見偵
        二卷第82頁）。
      另當時在場之證人辛○○於本院審理時證稱：巳○○、
        丙○○、黃○○等3 人當時輪流在上廁所，丁○○喝醉
        了想吐所以要去上廁所，當時是庚○○帶他去的，前開
        3 人中某人就跟丁○○說「我朋友在上廁所，你是要做
        什麼（台語）」，之後他們就開始起衝突發生推擠，巳
        ○○就拿出槍來指著丁○○，酉○○為勸阻他們不要爭
        執，就去拉住巳○○等語；復證稱：巳○○、丙○○以
        及黃○○與被告丁○○等人在拉扯的時候，庚○○當時
        是一直拉著丁○○，巳○○突然就拿出槍來，酉○○就
        過去擋被告巳○○，我不曉得巳○○是從那裡拿出槍的
        ，後來巳○○就拿槍指著丁○○，酉○○就一直哭著拉
        著巳○○等語（見本院97年度重訴字第70號案卷二第16
        9 、170 頁）；又於偵查中證稱：當時看到「兔兔」把
        槍拿在手上，酉○○叫「兔兔」不要這樣，丁○○很生
        氣為何要拿槍比他，丁○○很激動，我過去拉他等語明
        確（見偵一卷第49、50頁）。
      另當時在場且上前拉住被告丁○○之證人庚○○於偵查
        中證稱：23日晚上我們原本在那裡唱歌，唱到快買單時
        ，巳○○與另二人進來包廂內，臉色不太好就站在門口
        那邊，之後丁○○想去廁所，沒多久我看到巳○○拿槍
        出來頂著丁○○的頭，然後他的朋友就過來叫我們全部
        坐下，巳○○跟丁○○講了一些不好聽的話等語明確（
        見偵一卷第19、20頁）。
      另當時在場唱歌之證人蕭蘊柔於偵查中證稱：當時我在
        唱歌，我看到丁○○往廁所走，那3 個男的坐在進廁所
        前的吧台，我一邊唱歌，一邊往廁所那裡看，聽到有「
        碰」的一聲，當時那3 人之中有一人與丁○○互推，丁○○差點要跌倒，之前丁○○就很醉了，那3 人其中一
        人在廁所內，丁○○要去廁所，兔兔當時說：「叫你不
        要開門你還開門」，後來就看到「兔兔」拿槍指著丁○○的頭及胸，當時該3 人其中較瘦的一人有打丁○○，
        「兔兔」叫我們大家不要動，之後酉○○就衝過去抱住
        兔兔，叫他住手；兔兔說槍已上膛，不要抱住他，小心
        被打到，兔兔就叫其他的女生將酉○○拉開，我當時坐
        在點歌的地方，後來14昌（壬○○）與小龜（天○○）
        進入包廂，因為他們之前出去打電話，14昌及小龜是在
        該3 名男子進入前即離開包廂，14昌及小龜進包廂之後
        ，小龜勸兔兔不要這樣子，因為小龜與兔兔認識，他要
        兔兔讓我們先走等語；復證稱：我當時沒有醉，我意識
        清楚等語明確（見偵一卷第47、48頁）。
      另當時在場之證人陳怡勳於檢察官訊問時證稱：我們原
        本在那裡唱歌，唱到快結束時，巳○○與另2 人進來包
        廂內，其中有一人在廁所，丁○○也要去廁所，就起衝
        突，我看到巳○○拿槍頂著丁○○的頭，另外一個人拿
        著彈匣，然後包廂內的男生就先把丁○○拉到樓下去等
        語明確（見偵一卷第24頁）。
      另當時在場之證人申○○於偵查中證稱：我們原本在那
        裡唱歌，唱到快結束時，巳○○與另2 人進來包廂內，
        後來與一個不認識的人發生不愉快，巳○○拿槍出來指
        著那個不認識的人的頭，之後坐回座位後，巳○○帶來
        的2 個朋友在那邊兇，後來包廂內的男生不高興就走了
        ，我就和酉○○去買單等語明確（見偵一卷第27、28頁
        ）。證人申○○於本院審理時證稱：當天在包廂內巳○○與丁○○發生推擠、拉扯，我在場看到巳○○還是他
        一個朋友拿槍出來，我當天看到他們2 人先後持有手槍
        等語；復經提示偵訊筆錄後，證稱：我之前證稱巳○○
        拿出來指著一個不認識的人的頭等語，是實在的，該人
        就是在庭的被告丁○○，後來是酉○○叫巳○○將手槍
        收起來，再巳○○從身上取出槍枝，是從他肚子或背部
        拿出來的，後來又將槍拿給黃○○，那枝槍是黑色的，
        我不知道是真槍或假槍，當時包廂內燈光有打開到眼睛
        可以看到的亮度等語明確（見本院97年度重訴字第70號
        案卷第15至19頁）。
      另當時在場之證人癸○○於本院審理時證稱：當天我因
        為朋友酉○○生日到好樂迪KTV 唱歌，在包廂內有人拿
        槍出來，該人就是在庭被告巳○○，巳○○好像拿著槍
        打丁○○的頭讓丁○○跌倒，後來就拿槍指著丁○○的
        頭，巳○○還叫我們都坐下不要動，之後是酉○○上前
        哭著求巳○○，巳○○才將彈匣退出來，之後那枝槍到
        哪裡去我沒有看到等語明確（見本院97年度重訴字第70
        號案卷第344 、345 頁）
      另證人未○○於本院審理時證稱：當時丁○○要去上廁
        所，巳○○的朋友已在廁所內，丁○○敲門示意，之後
        就發生衝突，我看到巳○○拿槍出來，就將丁○○推倒
        ，之後酉○○就去抱住巳○○等語明確（見本院97年度
        重訴字第70號案卷二第242 、243 頁）
      綜上，於當時在包廂內慶生之人中，總計至少9 人分別於
      偵查或本院審理中，經依法具結並被告知作偽證之處罰後
      ，明確指證被告巳○○於前揭時間、地點取出手槍抵住被
      告丁○○頭部之情節，已難想像眾人均會甘冒偽證罪之風
      險，而一致為上開不利於被告巳○○之指述之理；又其中
      在場之女生蕭蘊柔、辛○○、申○○、陳怡勳、庚○○等
      人先前與被告巳○○均非熟識，亦不清楚巳○○與酉○○
      間分手原因為何，另又不認識被告丙○○、被害人黃○○
      ，則於案發當日被告巳○○、丙○○與丁○○發生衝突以
      前，渠等與被告巳○○、丙○○均無任何仇隙糾紛；再加
      以上開證人於本案中均未涉及任何犯罪行為，亦無為謀求
      卸免自身罪責而有所保留或故意為不實陳述之理。再經比
      對上開證人證述結果，雖有部分細節略有出入，但就被告
      巳○○當時取出手槍並指向被告丁○○額頭，嗣因酉○○
      上前抱住巳○○哭求巳○○將槍枝收起等情節，互核均為
      一致，實難認為係上開證人憑空捏造之詞。據上，應堪認
      上開證人證稱被告巳○○於好樂迪KTV 內持槍抵住被告丁○○額頭，經酉○○哭求請其將槍枝收起，被告巳○○始
      罷手等情節，與事實相符，得為認定事實之依據。至於被
      告巳○○及其辯護人雖然均辯稱被告巳○○未持有改造手
      槍，可能其他人要將持有扣案槍枝之責任推卸給被告巳○○等語，然本案案發以後，被告癸○○等人即向員警供稱
      上開被告巳○○在包廂內持槍恐嚇之行為，而員警於96年
      12 月7日才取得扣案之改造手槍，是上開證人實無必要或
      可能為迴護特定人或為卸免自身罪責，而一致指稱被告巳
      ○○上開持槍恐嚇之犯行，故被告、辯護人上開辯解自均
      不足採取。
    5.認定被告巳○○將扣案之改造手槍交付予被告丙○○保管
      ，嗣於好樂迪KTV 樓下時，丙○○曾經取出扣案改造手槍
      欲擊發，惟即遭被告己○○搶走等事實之理由：
      (1)證人酉○○前於96年11月29日警詢時曾以秘密證人A1之
        身分證稱：我有看到酉○○與巳○○拉扯時彈夾有脫離
        巳○○掉在地上，巳○○的朋友有將彈夾撿了起來，巳
        ○○將手槍交給其朋友，但我不知道朋友是誰等語明確
        （見偵二卷第82頁），足見在好樂迪KTV 包廂內當時被
        告巳○○即已將槍枝交給他人保管之事實。又眾人至好
        樂迪KTV 樓下新光路與中華路路口轉角處發生衝突以後
        （衝突之經過及相關事證詳後述），被告丙○○曾掏出
        扣案改造手槍，並欲擊發等事實，亦經證人酉○○前於
        96年11月29日警詢時以秘密證人A1身分證稱：當時己○○、天○○、壬○○及多人在打黃○○，丙○○在另外
        一邊被人追打，當時丙○○有將隨身攜帶之槍枝拿出來
        拉槍機，但馬上就有人上前將丙○○的手槍奪下等語明
        確（見偵二卷第86頁）。被告壬○○前於警詢時證稱：
        我看到警方提示照片編號3 之男子丙○○持槍，後來有
        3 到5 個人圍丙○○，並在搶槍後毆打他，我有聽說是
        己○○把槍搶走的等語（見偵二卷470 、471 頁）；又
        於本院審理時證稱：我於警詢時證稱：在好樂迪KTV 前
        廣場看到丙○○持槍，後來就有約3 至5 人圍住被告丙○○並且搶槍，再毆打丙○○等情節是實在的等語明確
        （見97年度重訴字第70號案卷第270 頁）。再被告丁○○於本院審理時證稱：出好樂迪KTV 大門，宙○○與己○○一起到達現場後，不曉得是哪些人發生衝突，感覺
        已經快要打起來，後來有一個黑黑胖胖的人拿出槍來，
        這個人就是在庭的被告丙○○，當時有人喊搶槍，大家
        就過去搶槍了，我有看到己○○有去搶槍等語明確（見
        本卷97年度重訴字第70號案卷二第319 、320 頁）。另
        被告卯○○於本院審理時證稱：案發當天我有上前毆打
        丙○○，是因為我看見丙○○手上拿槍，想要給他一個
        教訓，才會衝過去打他幾下等語明確（見本院97年度重
        訴字第70號案卷第281 、282 頁）。又被告己○○於本
        院審理時證稱：我到好樂迪KTV 樓下新光路、中華路轉
        角人行道時，看見兔兔與天○○等人在說話，我上前問
        兔兔為什麼認識的人要拿槍出來處理事情，兔兔沒有回
        我話，當時站在兔兔身後的人不知何故就打起來了，打
        架過程中我看到丙○○拿槍出來，向打架的地方擊發槍
        枝，但我沒聽到槍聲，就拿安全帽丟丙○○，之後上前
        搶槍，之後有搶到那把槍，搶到槍枝後我就退彈匣，然
        後離開現場，該槍枝我後來請顏良諭交給警方等語明確
        （見本院97年度重訴字第70號案卷二第305 、306 、30
        9 、313 頁）。據上，關於被告巳○○在好樂迪KTV 包
        廂內將槍枝交給同行之被害人黃○○、被告丙○○其中
        一人保管，及被告丙○○在好樂迪KTV 樓下拿出槍枝欲
        擊發，隨即遭他人搶走等情節，均為證人酉○○證述甚
        明，而酉○○證述之內容，其中關於被告丙○○在新光
        路、中華路路口人行道處取出手槍部分，經核與在場之
        目擊證人即被告丁○○、壬○○、卯○○、己○○等人
        所見情節一致，在考量證人酉○○與被告丙○○無故咎
        恩怨，其自身未涉嫌在場傷害他人，自無卸免自身罪責
        予被告丙○○之動機，或故意設詞陷害被告丙○○之理
        ，應堪認證人酉○○上開證述與客觀事實相符，得採為
        認定事實之依據〔至於上開被告己○○、壬○○證稱沒
        有動手打人部分，及被告丁○○、卯○○證稱並未在新
        光路、中華路路口人行道處毆打被告丙○○部分，均係
        為卸免自己傷害罪責，並不足採信（詳後述）〕。至於
        酉○○於本院審理中雖翻異前詞，證稱：我沒看到丙○○手上拿槍，我是聽別人說的云云（見本院97年度重訴
        字第70號案卷第274 、275 頁），無非係迴護被告丙○○之詞，不足採信。
      (2)又被告己○○搶得槍枝後，逃入旁邊巷內，在路上欲攔
        下他人機車逃走之情節，除為被告己○○證述明確以外
        ，亦經證人戌○○前於警詢時證稱：我當時騎機車逆向
        行駛新光路慢車道，在好樂迪旁巷子右轉，右轉前我在
        轉角載綽號「宏仔」的男子，我即沿巷子前進在好樂迪
        停車場入口前，有一男子持槍恐嚇我們停車並告訴我：
        「停車，下車」，持槍男子並抓住我的衣袖，我在撥了
        一下他的手之後就離開了等語明確（見偵二卷第399 、
        400 頁），且有巷內監視錄影翻拍照片在卷可資佐證（
        見偵二卷第402 頁），是此部分事實亦堪認定。
      (3)綜上，由上開事證綜合以觀，被告巳○○應係在好樂迪
        KTV 包廂內將前開手槍交付予被告丙○○持有，待眾人
        下樓後，被告丙○○又於打鬥發生時取出該手槍欲對毆
        打被害人黃○○之人射擊，嗣該槍枝又遭被告己○○搶
        走，後來被告己○○又攜帶該槍枝逃離現場，於途中適
        逢騎機車經過之戌○○，被告己○○又舉槍要求戌○○
        下車未果等事實，即均堪以認定。至於被告丙○○否認
        持有槍枝之犯行，與上開客觀事證不合，自不足採信。
    6.上開手槍嗣由被告己○○委託友人顏良諭向警方通報藏放
      槍枝地點，經員警於96年12月4 日屏東市○○○路、勝利
      路口售屋廣告鐵皮圍籬內取出扣案等事實，為被告己○○
      於偵查、本院審理中陳述明確，又上開手槍經送由內政部
      刑事警察局以性能檢驗法鑑定，該局鑑定結果略以：送鑑
      槍枝1 枝（無彈匣，槍枝管制編號0000000000號），認係
      改造手槍，由仿BERETTA 廠92FS型半自動手槍製造之槍枝
      ，換裝土造金屬槍管而成，擊發功能正常，可供擊發適用
      子彈使用，認具殺傷力等語，此有內政部刑事警察局槍彈
      鑑定書1 份可參（見偵三卷第48至51頁）。從而，上開扣
      案之手槍係具有殺傷力之改造手槍無疑。
    7.又按刑法上所稱之「恐嚇」，固係指以危害通知他人，使
      該人主觀上生畏怖心之行為，然此危害之通知，並非僅限
      於將來，其於現時以危害相加者，亦應包括在內。因是，
      恐嚇之手段，並無限制，其以言語、文字為之者無論矣，
      即使出之以強暴、脅迫，倘被害人尚有相當之意思自由，
      而在社會一般通念上，猶未達於不能抗拒之程度者，仍屬
      本罪所謂「恐嚇」之範疇。至於危害通知之方法，亦無限
      制，無論明示之言語、文字、動作或暗示之危害行為，苟
      已足使對方理解其意義之所在，並足以影響其意思之決定
      與行動自由者均屬之（最高法院80年度第4 次刑事庭會議
      決議、81年度臺上字第867 號判決參照），本案被告巳○○持手槍抵住丁○○額頭之行為，係直接對被告丁○○施
      加脅迫，雖被告巳○○並未明白表示將對以何種方法對被
      告丁○○不利，惟頭部為人體要害部位，內有主掌一切知
      覺、行為之大腦，及人體生命中樞之延腦等重要器官，任
      何具正常智識程度之人均知悉以近距離持槍射擊他人頭部
      ，極可能造成該人死亡之結果，是被告巳○○持槍抵住被
      告丁○○額頭，自已對被告丁○○清楚傳達如不聽從指示
      ，隨時可加害其生命之意思，係對被告丁○○施加現在不
      法惡害通知之恐嚇行為無疑。
    8.又關於被害人黃○○於進入好樂迪KTV 之初，是否即與被
      告巳○○共同持有槍枝，並且與被告巳○○共同恐嚇被告
      丁○○一節，證人申○○於警詢時雖曾證稱：還沒有吵架
      前，我有看到巳○○將疑似槍枝的東西藏在黃○○後腰際
      等語（見偵三卷第19頁），於偵訊時曾證稱：巳○○好像
      把槍枝藏在那個瘦瘦的人身上等語（見偵一卷第29頁）。
      惟本案僅有證人申○○曾經證稱被告巳○○係從被害人黃
      ○○身上取出手槍，之後又將手槍交給被害人黃○○保管
      等情節，且被告巳○○等人後到好樂迪KTV 樓下後，該槍
      枝實際上係由被告丙○○持有一節，亦如前述；另參酌被
      被告巳○○以槍枝抵住之被害人丁○○，上前哭求被告巳
      ○○收起槍枝之酉○○，及當時有上前拉住丁○○之辛○○、庚○○，及正在唱歌之蕭蘊柔等人，相較於其他在場
      之人，於衝突發生之時均與被告巳○○、丁○○等人有較
      近距離之接觸，是上開人等應較能注意到被告巳○○取出
      槍枝及收起槍枝之舉動，然而上開證人均未曾提及被告巳
      ○○曾經將手槍交付予被害人黃○○之事。故本院認就被
      害人黃○○是否有與被告巳○○共同持槍之行為，因證據
      不足，應不予認定。
    9.此外，綜合上開證人證述以觀，被告巳○○、被告丙○○
      、被害人黃○○於被告巳○○突然拿出槍枝以後，固均有
      大聲對包廂內男女叫囂稱：「坐好不許動」云云，惟當時
      與被告巳○○等人發生衝突之人，既然僅有被告丁○○1
      人，且被告巳○○僅持槍抵住被告丁○○頭部，並未有證
      據證明被告巳○○當時有移轉槍口脅迫其餘在場之人，則
      被告巳○○、丙○○、被害人黃○○所為上開行為，即難
      認為有何共同恐嚇被告丁○○以外之在場其他人之意思可
      言；而且被告巳○○、丙○○、被害人黃○○對在場其他
      人稱：「坐好不許動」云云，固然係因被告巳○○掏槍抵
      住被告丁○○頭部，渠等為防止現場多人發生騷動，為控
      制住局面而為上開表示，惟單純上開表示本身並未包含有
      即將傷害他人生命、身體之惡害通知；此外，亦無證據證
      明在場其他人是否因被告巳○○、丙○○上開表示，即心
      生畏懼。至於被告丁○○雖證稱：有聽到有人對在場其他
      人聲稱：「不准報警」等語，惟因為此部分僅被告丁○○
      1 人之證述，而在場其餘證人均未證述有聽見被告巳○○
      、丙○○、被害人黃○○有為如此之陳述，應認為此部分
      證據尚有不足，應不予認定。據上，被告巳○○、丙○○
      、被害人黃○○所為上開行為，自尚難認為係共同恐嚇除
      被告丁○○以外之在場其他人，併予說明。
   10.又本案因為被告巳○○不承認犯罪，因而並無證據得知被
      告巳○○係於何時自何處取得扣案之改造手槍1 把，此部
      分事實既無從查明，本於罪疑惟輕原則，至多僅能認定被
      告巳○○係至遲於當天前往好樂迪KTV 前某時自不詳之處
      所取得之事實，併予說明。
   11.綜上所述，被告巳○○持有改造手槍恐嚇被告丁○○之行
      為，及被告丙○○加入與被告巳○○共同持有該改造手槍
      之行為，均堪認定。
  (二)認定犯罪事實欄編號二中，關於被告己○○與人共同殺害被
    害人黃○○，及被告丁○○與人共同殺被告丙○○未遂等事
    實之理由：
    1.被告巳○○、丙○○及被害人黃○○下樓至好樂迪KTV 樓
      下後，該3 人與被告丁○○、癸○○、天○○均停留在好
      樂迪KTV 樓下新光路與中華路交岔口附近，被告壬○○原
      本走路至對面「新光摩天大樓」拿取鑰匙，但又折返回該
      處，嗣有真實姓名、年籍不詳之成年男子多人分乘機車或
      駕車到場，被告丙○○、黃○○突然分別遭到到場之人圍
      毆，而於當時被告己○○、宙○○、卯○○、乙○○均來
      到現場逗留，而其中被告丁○○、卯○○有加入毆打被告
      丙○○等事實，分別經被告巳○○、丙○○證述甚明，並
      經被告丁○○、卯○○自承屬實，且均為其他被告所不爭
      執，是均堪以認定。
    2.又當日被告丙○○、被害人黃○○除遭人毆打外，另被人
      持刀刺傷，被害人黃○○受有左胸單刃刀器穿刺外傷、腹
      部垂直單刃銳器穿刺傷等傷害，倒臥於新光路與中華路交
      岔口分隔島處，丙○○則受有低血量性休克、上腹部穿刺
      傷3 公分、右手第5 指肌腱斷裂、頭皮撕裂傷、左胸、左
      大腿、右臀部、右手掌多處切割傷、右手、右膝、右足挫
      擦傷等傷害，倒臥於新光路分隔島處，黃○○、丙○○2
      人經警送醫急救後，黃○○因左胸穿刺外傷、左心室穿刺
      ，引起心包填塞而導致急速循環衰竭休克，於同日凌晨4
      時11分不治死亡；丙○○則經及時救治，而得免於一死等
      事實，亦均為被告所不爭執，且有臺灣高雄地方法院檢察
      署法醫驗斷書、相驗死者黃○○採證照片、96年11月24日
      證明峰死亡解剖複驗照片、法務部法醫研究所（96）醫剖
      字第0961101894號解剖報告書等件在卷可資佐證（見偵八
      卷第25至53頁），是以此部分之事實亦堪以確認。
    3.又被告丁○○有持被告癸○○之行動電話聯絡「天賜宮」
      幫眾即被告宙○○到場一節，分別為被告丁○○、癸○○
      自承屬實。而被告丁○○、癸○○聯絡被告宙○○到場之
      目的，係因為其不滿方才遭巳○○以槍枝指向其頭部，要
      求宙○○到場教訓被告巳○○、丙○○及被害人黃○○等
      人之事實，則經被告宙○○先前於警詢時供稱：23日晚間
      我獨自一人在中華路與七賢二路上的藍語網咖上網，後來
      我再前往高雄市三民區○○○路120 號「天賜宮」找我朋
      友己○○（破桑）、林俊竹（達達）等人在場，後來癸○○以手機撥打我的手機0000000000號跟我說，他們發生事
      情，與別人吵架，後來又丁○○（小陽）接過去聽，他告
      知我「剛剛在包廂內被打並被人拿槍指著」所以很氣憤，
      叫我趕快過去現場，後來我就騎我所有之ZCS-897 號清機
      車後載謝鴻名字中華路至三多路時左轉再到巷口時（全家
      便利商店旁）騎人行道到達現場，到達時我將機車停放在
      好樂迪大門正前方的人行道上，後來我就下車問癸○○發
      生了什麼事，癸○○一直重複告訴我丁○○被打等語甚明
      （見警五卷第9 至11頁），據上，被告宙○○對其到場係
      因為被告丁○○告知被人欺負，要其到場處理之事，早已
      詳述歷歷，難認係憑空捏造之詞，且被告宙○○係因自身
      亦涉入共同殺人犯罪嫌疑而受警方調查，亦無故意為自己
      更不利陳述之理，是堪認其上開證述有相當之憑信性，應
      得採為認定事實之依據；另參酌證人蕭蘊柔前於偵查中證
      稱：下樓時在電梯內丁○○很生氣，他罵了一些髒話，在
      電梯內都是我們這方面的人，當時丁○○大罵，我們勸他
      不要生氣，他有說「試試看，不曾如此漏氣過」等語（見
      偵一卷第48頁），足見當時丁○○確因為遭被告巳○○以
      槍枝指著額頭，深感憤怒，因而曾情緒激動揚言報復之事
      實；另再參酌證人蕭蘊柔復證稱：「破桑」到場以後，一
      下車就開始罵髒話，且有罵稱：「你欺負陽仔，現在是看
      咱不起」云云（見偵一卷第48、49頁），及後述其他證人
      所述關於被告己○○到場即打人之情節，足見被告己○○
      到場之時早對於被告丁○○方才在好樂迪KTV 包廂內與被
      告巳○○等人發生衝突之事，而被告己○○當時既不在現
      場，倘非如被告宙○○前開供述，係被告癸○○、丁○○
      撥打電話告知被告己○○此事，被告己○○又豈可能對此
      知之甚詳，一到場即急於毆打欺負丁○○之人，以上種種
      ，均足佐證上開證人宙○○所稱被告丁○○果然於電話中
      聲稱被人欺負之事，並非虛構之詞，從而，被告丁○○、
      共犯癸○○聯絡被告己○○教訓被告巳○○、丙○○、黃
      ○○等人之事實，即堪以認定。至於被告丁○○雖辯稱當
      時是打電話請宙○○來載其回家云云，然而被告丁○○如
      僅撥打電話要被告宙○○騎機車載其回家，宙○○有何必
      要搭載己○○到場，又若非被告丁○○有告知遭受被告巳
      ○○等人欺負之事，被告己○○豈可能一到現場即動手打
      人，足見被告丁○○所辯顯然與事實不符，不足採信。
    4.認定被告卯○○到場經過之理由：
      另因辛○○亦撥打電話聯絡朋友午○○至現場排解紛爭，
      午○○正與友人戌○○、吳宇宏等多人在高雄市旗津區風
      車公園聊天，即騎機車趕赴現場，另並又以電話通知戌○○到場，戌○○即與吳宇宏等人分乘機車趕往好樂迪KTV
      現場等事實，分別經證人午○○、戌○○、吳宇宏於警詢
      中，及證人辛○○於偵查中證述明確。又當時被告卯○○
      與午○○等人一起在旗津風車公園，且係由戌○○搭載被
      告卯○○到達上開好樂迪KTV 現場之情，亦經證人戌○○
      於本院審理時證稱：我認識卯○○，但不知道他新的名字
      ，以前他叫做李昆宏，當天我們原本是去旗津玩，之後一
      起出遊的朋友裡面有人接到電話，說是要去好樂迪KTV 現
      場；我載卯○○到現場之後，我就去買飲料，之後我叫卯
      ○○過來，我們就離開現場等語明確（見本院97年度重訴
      字第70號案卷二第134 、135 頁）。經核與被告林權霖陳
      稱：我於案發當日是與朋友吳宇宏、戌○○一起到案發現
      場等情詞相符，是就上開事實應堪以認定。至於檢察官認
      為被告卯○○為天賜宮幫眾，係與被告己○○等人一同前
      往案發地點等節，因遍查檢察官提出之全部卷證內容，均
      無可證明此部分事實之證據資料，應屬無據，併予說明。
    5.至於被告乙○○部分，因經查檢察官所提事證，均無證據
      證明被告乙○○係於天賜宮接獲被告丁○○或共犯癸○○
      之電話聯絡，或受被告己○○、宙○○通知，始前往案發
      現場之情節，應認為公訴意旨記載被告乙○○為天賜宮幫
      眾，且經由被告丁○○、共犯癸○○聯絡到場等節無證據
      可資證明，應不予認定。
    6.認定被告丁○○、壬○○、共犯癸○○在好樂迪KTV 樓下
      叱喝巳○○等3 人：「你們都不要走」等語，雙方當場互
      嗆對峙等事實之理由：
      經查，證人巳○○於96年12月12日檢察官訊問時證稱：出
      了好樂迪KTV 門口後，我接到阿堯的電話問有沒有什麼事
      ，我說沒事，他說是小胖打電話給他的，我電話還沒掛就
      看到十四跟小陽、小胖，十四說：「你們都不要走」，十
      四講完小陽也補了一句說：「你們都不要走」等語明確（
      見偵三卷第6 、7 頁）；又被告丙○○前於96年11月26日
      警詢時證稱：我在96年11月24日2 時40分步出好樂迪KTV
      大門後右轉往中華路方向，與黃○○同行，走到中華新光
      路口遇到在包廂內發生衝突的人，那時現場有3 個人，3
      個人都叫我、黃○○不要走，其中一人與巳○○說話，其
      中一人動手毆打黃○○，我打算要走等語（見警一卷第11
      0 頁）；又於96年12月7 日警詢時證稱：我於第1 次筆錄
      中提到，有3 個人叫我跟黃○○、巳○○不要走，經我檢
      視警方提供之照片；是照片中編號1 、2 、3 的人叫我們
      不要走，又編號3 壬○○走過去跟巳○○說話等語明確（
      見偵二卷第22頁）。據上，被告巳○○、丙○○就其2 人
      下樓以後，從好樂迪KTV 大門口正欲離開之際，壬○○、
      癸○○、丁○○3 人即上前斥喝稱：「你們都不要走！」
      等語，阻止被告巳○○、丙○○、被害人黃○○3 人離開
      ，嗣即與被告巳○○、丙○○、被害人黃○○在該處對峙
      等情節均詳述歷歷，且經核該2 人證述內容亦互核相符，
      此外，另參酌當時在場之證人寅○○於96年11月24日警詢
      時證稱：我與辛○○及後面進到包廂的三名男子一起坐電
      梯下去，走到店門口，就看到越來越多人，場面很亂，接
      著就打起來了，我一開始我有幫忙拉警方提示照片編號1
      的男子（即被告丁○○），避免人越聚越多，但是拉不住
      ，照片編號1 的男子因酒醉說了酒話，嗆聲「你別走」，
      接著就打起來等語明確（見警一卷第45頁）；及在場之證
      人地○○於偵查中證稱：我知道有一個叫做「十四」的人
      ，當時他一直在罵兔兔等語明確（見偵二卷第637 頁），
      分別提及被告丁○○、壬○○在好樂迪KTV 樓下罵被告巳
      ○○、丙○○2 人之事實，此益足佐徵被告巳○○、丙○○上開證述並非子虛。綜上，上開事實均堪以認定。
    7.認定被告己○○到場後即下車詢問「是哪一個人？」，經
      癸○○指認被害人黃○○，被告己○○即持安全帽毆打被
      害人黃○○，丙○○見狀持槍欲擊發，但槍枝旋遭己○○
      搶下，己○○又與天○○、壬○○、多名真實姓名、年籍
      不詳成年男子共同毆打黃○○等事實之理由：
      (1)經查，證人丙○○於97年2 月26日軍事檢察官訊問時證
        稱：癸○○以台語對我們嗆聲後，己○○即單獨騎乘機
        車抵達好樂迪外的人行道上，並用台語問：「是哪一個
        人？」，當時癸○○就指著黃○○以台語說：「就是他
        ！就是他！」，接著一群人就衝過去打黃○○等語明確
        （見偵二卷第617 、618 頁）。證人酉○○前於警詢時
        以秘密證人A1之身分證稱：我下樓出大門後即往大門口
        右側即中華路與新光路人行道交會之廣場，當時我與丁○○講話，當時丁○○在講電話，我叫丁○○不要再講
        手機了，天○○在跟巳○○講話，丙○○跟黃○○分別
        站在巳○○兩側，後來我就看到己○○騎機車後載一人
        從新光路的人行道上騎過來，己○○到場後即問是：「
        那一個人？」，巳○○就跟己○○說：「這裡有認識的
        你是沒有在看？」，己○○就拿安全帽打黃○○，我有
        看到有己○○、天○○、壬○○及多人在打黃○○，另
        丙○○在另外一邊被人追打，當時丙○○即將隨身攜帶
        的槍枝拿出來拉槍機，可是馬上有人上前將丙○○的手
        槍搶了下來，大家一直在打丙○○等語明確（見偵二卷
        第82、83頁）。另又參以證人癸○○於本院審理時經檢
        察官訊以：「你之前在軍事檢察署接受訊問，供稱：『
        我走回好樂迪門口，那十有10餘名男子騎車到好樂迪附
        近，我認出其中一個人是破桑，他抵達現場後就走向黃
        ○○、丙○○，並拿安全帽毆打其中一人』等語，是否
        屬實？」證稱：「屬實，我是看到『破桑』丟安全帽」
        等語；又證稱：是丟安全帽以後就開始發生衝突了等語
        明確（見本院97年度重訴字第70號案卷二第347 、348
        頁），益足以佐證本案係被告己○○持安全帽到場後先
        持安全帽攻擊被害人黃○○以後，才發生後續肢體衝突
        之事實；又參酌被告己○○並不認識被告黃○○、丙○○等人，倘非有人予以指認，被告己○○應不可能於甫
        到場時即確認與被告丁○○、壬○○、共犯癸○○發生
        衝突之人為何，是以證人丙○○證稱當時癸○○有指認
        被害人黃○○一情，自屬合乎常情，至於證人即共犯癸○○否認提及其為被告己○○指認被告黃○○之事，應
        係為卸免自身罪責而避重就輕，併予敘明。據上，由證
        人丙○○、酉○○上開證述可知，當被告己○○到場後
        ，共犯癸○○有為被告己○○指認被害人黃○○之行為
        ，被告己○○即持安全帽毆打被害人黃○○，另一群真
        實姓名、年籍不詳之人亦上前毆打黃○○等事實。
      (2)又被告丙○○見被告己○○動手打人後，即持槍欲擊發
        ，但為被告己○○發現，槍枝旋遭己○○搶下之事實，
        則已經本院認定如前（如理由欄編號(一)、5所示）。
      (3)又證人巳○○於96年12月12日檢察官訊問時證稱：出了
        好樂迪KTV 門口後，我接到阿堯的電話問有沒有什麼事
        ，我說沒事，他說是小胖打電話給他的，我電話還沒掛
        就看到十四跟小陽、小胖，十四說：「你們都不要走」
        ，十四講完小陽也補了一句說：「你們都不要走」，我
        還在跟阿堯講電話，他說他要過來，我說好，掛掉電話
        後，我就看見1 、20個人衝過來，有人開車過來，綽號
        破桑之己○○是逆向騎機車過來，他一跳下來就拿安全
        帽直接去打黃○○，他們是3 面包圍，破桑在打黃○○
        時我有過去要將他們拉開，叫他們不要再打了，等阿堯
        過來，本來有一個不認識的人要打我，是因為有小龜說
        認識的才沒有打我；我看見破桑一開始用安全帽打黃○○，約打了2 、3 分鐘後，另外還有一人也拿安全帽打
        黃○○等語明確（見偵三卷第6 、7 頁）。復經檢察官
        提示電梯內監視錄影翻拍照片編號1 到7 予被告巳○○
        ，被告巳○○證稱：當時我看到編號2 的小陽是針對丙○○。復經檢察官提示宙○○的照片予被告巳○○，被
        告巳○○證稱：這個人就是拉我手的人，他把我推開後
        有打黃○○，他是空手打黃○○，小陽是衝過去丙○○
        那邊的人，我確定是破桑先打黃○○的。再經檢察官提
        示編號7 、8 、9 男子之照片予被告巳○○，被告巳○○證稱：編號8 那位是小龜，他有打黃○○，編號9 的
        我不認識，編號7 的就是破桑，就是他先打黃○○的等
        語明確（見偵三卷第7 、8 頁）。復證稱：剛開始有看
        到對方衝過去打丙○○，後來丙○○跑回去KTV 時我就
        看不到了，我之所以沒有被打是因為有小龜在現場替我
        擋，不然他們原本是要打我的等語明確（見偵三卷第7
        、8 頁）。復於97年2 月21日軍事檢察官訊問時證稱：
        己○○到場以後，手持安全帽問是哪一個人，隨即癸○○及丁○○其中一人就指出黃○○，接著己○○就拿安
        全帽朝黃○○攻擊，我當時被天○○拉到旁邊才沒有被
        打，當時來助陣的人分成兩個方向，分別圍毆黃○○跟
        丙○○，我當時離至黃○○被打的位置較近，我有看到
        動手打黃○○的人是己○○、天○○等5 、6 人，我只
        認得己○○跟天○○等語明確（見偵二卷第611 頁）。
        據上，由證人巳○○上開證述可知，當被告己○○旋持
        安全帽毆打被害人黃○○，原本隨被告己○○到場之其
        他男子人則欲毆打被告巳○○，惟被天○○阻止，被告
        巳○○原本欲阻止眾人毆打被害人黃○○，但被被告宙
        ○○拉開，被告己○○又與共犯天○○、被告宙○○及
        多名真實姓名、年籍不詳成年男子共同毆打黃○○，至
        於被告丁○○則係毆打被告丙○○等事實。
      (4)此外，再參酌證人壬○○前於96年12月7 日檢察官訊問
        時證稱：我沒有看到誰動手打黃○○；我沒有看清楚丙○○是誰打的，當時是破桑先衝過來等語明確（見偵二
        卷第89頁）。證人午○○於97年1 月31日檢察官訊問時
        證稱：後來綽號「破桑」的人騎機車過來，我過去擋他
        ，說雙方都是認識的人，結果他後面又來了一群人，他
        們圍了過來，破桑拿安全帽等語（見偵二卷第635 、63
        6 頁）；復證稱：當時我一直要將己○○拉出來，但是
        拉不動他等語（見偵卷第636 頁）；復於本院審理時證
        稱：我知道己○○剛下車時拿安全帽去打人，之後我就
        負責拉住他，但我拉不動他等語明確（見本院97年度重
        訴字第70號案卷第236 、237 頁）。另證人地○○於偵
        查證稱：我只知道有一個叫「十四」的人，他有打黃○○，當時他一直在罵兔兔，後來他的朋友到了，他就是
        破桑，他一下車就拿安全帽打黃○○及另外一位受傷的
        ，我們有去勸架，我跟午○○有去拉破桑，破桑的朋友
        還是從旁邊打，他們是打黃○○，丙○○部份我不知道
        ；壬○○是空手打黃○○，己○○是拿安全帽打等語（
        見偵二卷第637 頁）。據上，更足佐證被告己○○下車
        後持安全帽毆打被害人黃○○之事實，且被告壬○○於
        當時亦有徒手毆打被害人黃○○之行為。
      (5)又被害人黃○○於案發後當日被送往阮綜合醫院急救仍
        不治死亡（詳後述），經法務部法醫研究所法醫師解剖
        鑑定被害人黃○○身體，其身上之外傷證據如下：右前
        額瘀傷徑約3 公分、右眼眶角細碎擦挫傷、左側上下眼
        瞼中央位置細碎擦挫傷、右頰細碎擦挫傷、左肩上多發
        瘀傷等擦、挫傷（見偵八卷第42頁）。則被害人黃○○
        所受之傷勢，均與前揭證人證述稱親眼看見被害人黃○○係遭到被告己○○持安全帽及徒手毆打，被告宙○○
        、壬○○、共犯天○○徒手毆打，及其他真實姓名、年
        籍不詳之人圍毆之情形核屬一致。則被告己○○與宙○○、壬○○、共犯天○○及其他真實身分不詳成年男子
        共同毆打被害人黃○○，致被害人黃○○受有上揭傷害
        之事實，即堪以認定。
    8.認定被告己○○於追打被害人黃○○過程中，其又與真實
      姓名、年籍不詳成年男子分持利刃刺殺被害人黃○○等事
      實之理由：
      (1)經查，證人巳○○前於96年12月11日警詢時係證稱：「
        破桑」衝過去後以刀刺黃○○的胸部，黃○○倒地後己○○ (破桑)、 天○○ (小龜）及其他不詳男子繼續毆
        打黃○○等語（見警二卷第19、20頁）；又於96年12月
        12日檢察官訊問時證稱：我看見破桑一開始用安全帽打
        黃○○，約打了2. 3分鐘後，另外還有一人也是拿安全
        帽打黃○○，破桑一開始是打黃○○的頭部，黃○○跑
        對面的安全島，破桑跟過去時從口袋拿東西出來刺黃○○，那時候黃○○還是站著，過了不久他就躺下來了，
        當時還有小龜跟2 、3 個我不認識的人在打黃○○等語
        明確（見偵三卷第7 頁）。又證人丙○○前於96年11月
        26日警詢中證稱：編號07之男子在中華、新光路東北角
        相距3 、4 步之距離，他就是拿刀刺殺黃○○的人，我
        看到他正握刀刺黃○○正面胸部等語（見警一卷第112
        頁）；又於96年12月11日檢察官訊問時具結證稱：我被
        打的時候，有看到一位矮矮的人（照片編號07之人，指
        被告己○○，見偵二卷第226 頁），沒有在包廂內唱歌
        ，拿東西亮亮的，往黃○○的胸部戳下去，後來我就跑
        了，之後的情形我就沒有看見了等語明確（見偵二卷第
        238 頁）。據上，證人巳○○、丙○○均明確指證稱被
        告己○○有持類似刀之物品刺入黃○○胸部之事實，又
        經分別檢核被告巳○○從警詢至偵查多次證述，渠2 人
        對於被告己○○刺殺被害人黃○○之情節，均詳述歷歷
        ，且前後均互核相符，又再就被告巳○○、丙○○2 人
        證述互為檢核，其2 人所述亦均無矛盾之處，已足認被
        告巳○○、陳定宏上開證述內容，應非證人臆測或憑空
        捏造之詞，具有相當之憑信性，得採為認定事實之依據
        。
      (2)又查，被害人黃○○經法務部法醫研究所法醫師解剖結
        果，確認就其身體外傷證據部分：其左胸乳頭內下方第
        7 肋間45度角左下右上斜單刃穿刺傷，長約3 公分，尖
        銳刃部向右上，深入體腔，又經解剖觀察結果，胸部與
        心臟、肺臟等器官受傷害之情形如下：胸部：左側胸腔
        第7 肋間穿刺外傷，進入體腔，再依序進入前縱隔腔及
        心包穿刺心臟左心室，止於心室中隔2 分之1 深度，心
        包內血塊堆積約150 毫升，左胸腔內血液約850 毫升；
        「心臟」：左心室有穿刺刀傷；「心包膜腔」：左前壁
        穿刺外傷，心包內血塊堆積；「左肺」：左肺下葉前緣
        切割外傷，發生氣胸出血，左側肺葉萎縮塌陷（見偵八
        卷第42頁）。從而，由上開法醫研究所解剖鑑定結果可
        知，被害人黃○○當日胸部所受傷勢，係被單刃利器刺
        入胸部深入胸腔內，並傷及心臟、肺部，此與證人巳○○、丙○○所見被告己○○持物體刺入被害人黃○○體
        內之情形互核一致；此外，再參酌被告丙○○上揭警詢
        時所描述其看到行為人刺殺被害人黃○○之經過，該名
        行為人係正面站立於被害人黃○○面前，以右手正握利
        刃向被害人黃○○胸部刺去，則此種刺殺方式，當會造
        成由左下往右上之穿刺傷，與前揭法醫師解剖外傷證據
        觀察結果互核相符，再審酌被告丙○○上開警詢陳述之
        時間係在案發後2 日其尚在住院期間，當時法醫師尚未
        做成解剖鑑定結果，則員警詢問被告丙○○刺殺被害人
        黃○○當時之舉動及持刀方式為何，並無誘導或暗示被
        告丙○○之可能，足見被告丙○○於案發當天確實親眼
        看到被告己○○刺殺被害人黃○○之舉動，始於案發後
        警詢、偵訊中為上開真摯之陳述。綜上，經檢核上開解
        剖鑑定報告資料顯現被害人黃○○之傷勢，均與被告巳
        ○○、丙○○證述情節相符，自堪佐證被告己○○持利
        刃刺入被害人黃○○胸部之事實。
      (3)再被害人黃○○死亡之原因，係因其所受左胸穿刺外傷
        ，左心室穿刺，引發心包填塞，導致急速循環衰竭休克
        死亡結果等節，業如前述，是則本案係因被告己○○持
        利刃刺入被害人黃○○胸部，致被害人黃○○死亡結果
        之事實，即堪認定。
      (4)又按胸部為人體之重要部位，內有掌管人體血液循環系
        統、呼吸系統之心臟、肺臟等重要器官，如胸腔遭利器
        穿刺入，將有可能造成心臟破裂、冠狀動脈斷裂或肺部
        撕裂導致血胸、心包填塞等足以致人於死之傷勢，亦可
        能於短時間內造成被害人大量失血而休克死亡。被告己○○已經成年，具一般智識程度，對上開事實自知悉甚
        詳，仍持尖利刀刃刺入被害人黃○○左胸1 下，果然使
        被害人黃○○受有前揭傷勢，因左胸穿刺外傷、左心室
        穿刺引起心包填塞，導致急速循環衰竭休克死亡，其於
        行為當時應能預見前開結果，仍持刀刺入被害人黃○○
        左胸，且直入被害人黃○○要害致被害人黃○○死亡，
        足見被告己○○手段兇殘而殺意至堅，從而，被告己○○主觀上有殺人之犯意，應甚明確。
      (5)被告己○○固以上開情詞置辯，惟查，被告己○○有動
        手毆打被害人黃○○，嗣又基於殺人犯意，持刀刺入黃
        ○○左胸致黃○○死亡等情節，均已經本院詳為認定並
        說明理由如前述，被告己○○一味否認上情，與上開客
        觀事證不符，無非為脫免自己殺害被害人黃○○之刑事
        責任而已，其辯解自不足採信。
      (6)此外，被害人黃○○除受有上開穿刺胸部之刀傷以外，
        其右腹外側腸骨上緣肚臍高度尚受有垂直單刃銳器穿刺
        傷之事實，亦有前揭法務部法醫研究所鑑定報告書可參
        （見偵八卷第47頁），然查，經法務部法醫研究所法醫
        師檢視被害人黃○○身體之外傷證據，該刀傷係「刃部
        朝上，尾部拖長偏斜，創長約3.5 公分，未進入體腔」
        ，足見該創傷係遭人持刀以揮砍方式造成，又參酌被告
        巳○○、丙○○證述內容，均僅證稱被告己○○持刀刺
        入被害人黃○○胸部等情節，而未提及被告己○○有持
        刀揮砍被害人黃○○身體其他部位之情節，是則上開刀
        傷與目擊證人證述內容即不相適合，不能認為係被告己○○持刀揮砍造成，故應認為該部分之傷勢係在場參與
        圍毆被害人黃○○之另一真實姓名、年籍不詳成年男子
        持利刃揮砍所致，又按共同正犯之，係共同實施犯罪行
        為之人，在共同意思範圍內，各自分擔犯罪行為之一部
        ，相互利用他人之行為，以達其犯罪之目的，其成立不
        以全體均參與實施犯罪構成要件之行為為要件；參與犯
        罪構成要件之行為者，固為共同正犯；以自己共同犯罪
        之意思，參與犯罪構成要件以外之行為，或以自己共同
        犯罪之意思，事前同謀，而由其中一部分人實行犯罪之
        行為者，亦均應認為共同正犯，使之對於全部行為所發
        生之結果，負其責任（最高法院92年度臺上字第2824號
        判決參照）。該名男子既然知悉以尖利之物體揮砍人體
        ，該人可能因為失血過多導致死亡，又當時被告己○○
        亦持刀攻擊被害人黃○○，其竟然仍持刀朝被害人黃○○之腹部揮砍，足見其主觀上有致被害人黃○○於死之
        故意，嗣被害人黃○○果因遭被告持刀刺入胸部而死亡
        ，則直接致被害人黃○○死亡之傷勢雖非該名不詳男子
        造成，但該男子顯然有與被告己○○相互利用犯行而遂
        行自己殺害被害人黃○○之目的，應堪認與被告己○○
        有共同殺人之犯意聯絡，併予說明。
      (8)再按共同正犯之所以應對其他共同正犯所實施之行為負
        其全部責任者，以就其行為有犯意之聯絡為限，若他犯
        所實施之行為，超越原計畫之範圍，而為其所難預見者
        ，則僅應就其所知之程度，令負責任，未可概以共同正
        犯論（最高法院85年度臺上字第2417號、86年度臺上字
        第1700號判決參照）。本案被告壬○○、共犯天○○雖
        均有參與共同傷害被害人黃○○之行為（詳前述），但
        因無證據證明被告壬○○、共犯天○○自己有持刀攻擊
        被害人黃○○之行為，且被害人黃○○係同時遭到多人
        圍毆，當時現場情況混亂，被告己○○與該身分不詳男
        子突然持刀攻擊被害人黃○○，事屬偶發，並無證據證
        明其2 人事先知悉被告己○○及另外一名真實姓名、年
        籍不詳成年男子會持刀攻擊被害人黃○○，則被告己○○、該真實身分不詳男子之殺人行為，應已超越原本共
        同傷害被害人黃○○之犯意聯絡範圍，是以尚不能認為
        壬○○、共犯天○○就被告己○○、該真實身分不詳男
        子有何共同殺人之犯意聯絡可言，亦予說明。
    9.認定被告丁○○與被告卯○○、乙○○、共犯癸○○及甫
      毆打完黃○○之被告壬○○、共犯天○○共同基於傷害之
      犯意，徒手毆打丙○○，丙○○沿新光路由西往東方向逃
      跑，逃至好樂迪KTV 大門口附近騎樓處時，遭被告乙○○
      追上並自後撲倒在地，旋遭自後趕到之丁○○、卯○○及
      多名不明男子圍毆等事實之理由：
      (1)被告丙○○先於最初站立之新光路、中華路路口附近被
        多人圍毆，被告丙○○嗣逃往好樂迪KTV 大門口方向，
        其沿著騎樓逃至好樂迪KTV 大門口附近時，又遭人撲倒
        後，即被多人圍毆，又有人於此時取出利刃刺被害人丙○○身體，被害人丙○○又逃往新光路安全島方向，嗣
        最後倒臥於新光路安全島上等情節，業經被告丙○○於
        96年12月11日偵查中證稱：整個過程是一開始是我在新
        光路與中華路那裡被圍被打，後來我與人在搶槍，那時
        候就有很多人跑過來了，後我有往KTV 騎樓那裡跑，在
        KTV 門口被刺，頭部被砸後，我就再次倒地，又有人從
        我的臀部刺了一刀，我又往草地那邊跑，後來我跑不動
        就躺在草地那邊等語（見偵二卷第237 、238 頁）；復
        於97年10月20日檢察官訊問時證稱：當時我跟巳○○及
        黃○○走出好樂迪門口，壬○○叫我們不要走，丁○○
        從我的右邊拿東西衝過來，他被一群女生拉住，我看到
        有人從我前面跑過去踢黃○○，我要跑過去黃○○那裡
        時看到有人拿槍出來，我就過去跟那個人搶槍，接著我
        就被十幾個人打了，之後我就往回跑，然後我被撲倒在
        地，當時我臉朝下，我被一個人翻過來，他拿刀刺我的
        胸口及腋下，我就把那個人推開爬起來，又被人拿「請
        勿停車」的牌子從後腦砸下去，我又倒下去，背後又被
        人刺了2 、3 刀，後來我爬起來就一直跑，跑到新光路
        快車道與慢車道的分隔島那裡，跑到一半就倒在地上等
        語明確（見97年度偵緝字第2280號案卷第68、69頁）。
        經本院檢核被告丙○○前於警詢、偵查及於本院審理之
        供述，其就遭人傷害之經過，除於本院審理時推稱已經
        忘記當時情形，不太有印象外，其餘均大致相符，並無
        重大矛盾之處，是被告丙○○所證述上開過程，除其中
        其與他人搶槍之情節顯係為卸免自己持有改造手槍罪責
        而杜撰之詞，並不足採信以外，其餘均應堪採信。再被
        告丙○○所證述上開遭人傷害之經過，其中被告丙○○
        逃往好樂迪KTV 大門口方向，又遭人自其身後撲倒，隨
        後多名男子即一擁而上圍毆被告丙○○等事實，亦有好
        樂迪KTV 大門口前監視錄影翻拍照片在卷可資佐證（見
        警一卷第140 、143 至151 頁、警六卷第35至72頁、偵
        八卷第10至13頁）。從而，被告丙○○當天身體遭傷害
        之經過，係先在新光路、中華路路口被多人圍毆以後，
        逃至好樂迪KTV 大門口附近，再被人撲倒圍毆，嗣又遭
        人持刀刺傷身體等事實，即均堪以確認。
      (2)又於上開過程中，被告壬○○、丁○○、共犯癸○○、
        天○○等人於新光路、中華路交岔口附近，均有參與圍
        毆被告丙○○之事實，經證人酉○○於96年11月29日以
        秘密證人身分證稱：丙○○在另外一邊被人追打，當時
        丙○○將隨身攜帶的槍枝拿出來拉槍機，可是馬上有人
        上前將丙○○的手槍搶了下來，大家一直在打丙○○，
        當時丙○○是被人以拳頭毆打，我則拉著丁○○的衣服
        不讓丁○○打丙○○，雖然我以手抓著丁○○，可是丁○○仍徒手在毆打丙○○，當時我有看到巳○○正與人
        講話，我就跑過去跟巳○○說不要打了，巳○○並沒有
        跟我講話，可是與巳○○在講話的男子即罵我：「閃旁
        邊一點，不要吵了」，當時我們都是在人行道上，後來
        丙○○沿騎樓經大門口在出好樂迪大門口左側被打，我
        就沒有看到了等語明確（見偵二卷第83頁）；於96年12
        月5 日檢察官訊問時證稱：我只有看到丙○○這邊，我
        看到丁○○打丙○○，我有拉丁○○的衣服；天○○、
        壬○○及其他10幾個沒有在包廂內我不認識的人也有動
        手打，己○○也有打等語（見偵一卷第33頁）；復於97
        年2 月4 日軍事檢察官訊問時具結證稱：我沒有親眼目
        睹何人持刀刺傷丙○○，但我可以確認，丁○○一開始
        有動手毆打丙○○，我當時試圖拉住丁○○，但是他不
        予理會，仍繼續毆打等語明確（見偵二卷第599 、600
        頁）。另被告丙○○前於96年11月26日警詢時則證稱：
        我在中華、新光路口東北角看到黃○○被毆打，想要上
        前拉他就被追打，編號01之癸○○、編號02之丁○○、
        編號03之壬○○先毆打我，我想要逃跑，就遭追打；在
        中華、新光路口東北角，同時有很多人打我，編號01之
        癸○○以不知名之硬物毆打我，編號02之丁○○在中華
        、新光路口拿硬物打我，編號03之壬○○先打黃○○，
        再過來打我，還拿不知名硬物打我等語明確（見警一卷
        第110 、111 頁）。此外，參酌被告丙○○先前已因與
        被告丁○○、壬○○、癸○○等人在好樂迪KT V包廂內
        發生衝突而有直接近距離之接觸，嗣在好樂迪KTV 樓下
        ，被告丁○○、壬○○、癸○○又接近被告巳○○、丙○○、黃○○而與之互嗆對峙，則上開被告所涉對被告
        丙○○施加之犯罪，即非素未謀面之人所突然施加之行
        為，被告丙○○於警詢中，由員警提供照片供被告丙○○指證被告丁○○、壬○○、癸○○等人，當無混淆、
        誤認之虞，是則此種指證方式並無瑕疵可言。綜上所述
        ，被告丁○○、壬○○、癸○○有於新光路、中華路交
        岔口附近共同毆打傷害被告丙○○之事實，即堪以認定
        。
      (3)嗣被告丙○○沿新光路由西往東方向逃跑，逃至好樂迪
        KTV 大門口附近騎樓處時，遭被告乙○○追上並自後撲
        倒在地，旋遭自後趕到之被告丁○○、卯○○，名為薛
        名貴之真實年籍不詳男子及其他不明身分之男子圍毆等
        事實，經本院當庭勘驗好樂迪KTV 大門前監視錄影檔案
        結果，確認：監視錄影時間顯示為「96年11月24日凌
        晨2 時45分27秒時，編號A 之被告乙○○往前撲倒編號
        B 之被告丙○○。監視錄影時間顯示為凌晨2 時45分
        27秒至33秒間，被告丙○○遭撲倒後，有4 人衝向被告
        丙○○，分別為編號C 之男子薛名貴、編號D 之不詳成
        年男子、編號E 之被告卯○○、編號F 之被告丁○○開
        始打被告丙○○，此時可清楚看見被告丁○○、卯○○
        都有出手毆打被告丙○○，至於被告乙○○可以看出其
        原本趴倒在地，後來站起之後，即向外退出，於監視錄
        影時間顯示為2 時45分33秒左右，已完全退出人群，被
        告乙○○於站起之過程中，其手有往前伸之動作，但不
        能確定該動作有接觸到丙○○身體。監視錄影時間顯
        示為2 時45分31秒時，從影片中可以看到前述編號C、D
        、E 、F 等4 個人正在毆打被告丙○○，並可看出編號
        F 之被告丁○○有用腳踢被告丙○○的動作。因毆打
        地點往右移動，之後致無法清楚辨識，且有大柱子擋住
        ，而無法看出除了上述4 人毆打丙○○外，尚有何人加
        入毆打被告丙○○之行列，另毆打地點往右移動時，可
        以看到被告卯○○退出人群之動作（見本院97年度重訴
        字第70號案卷一第429 至434 頁）。據上，被告丁○○
        、卯○○、乙○○等人與共犯薛名貴、其他身分不詳男
        子於上開時間追逐被告丙○○至好樂迪KTV 大門前附近
        ，由被告乙○○將被告丙○○撲倒，被告丁○○、卯○○、薛名貴、其他身分不詳男子再上前毆打被告丙○○
        等事實，即均堪以認定。
      (4)又查，被告丙○○雖均未曾指證稱被告卯○○、乙○○
        、共犯薛名貴有參與在新光路、中華路路口圍毆被告丙○○之事實，被告卯○○、乙○○則均否認有於新光路
        、中華二路路口時參與圍毆被告丙○○之行為。惟查，
        由上開監視錄影勘驗結果可知，被告丙○○往好樂迪KT
        V 大門口方向逃跑時，被告卯○○、乙○○、共犯薛名
        貴均緊追於後，於被告乙○○撲倒被告丙○○後，被告
        卯○○、共犯薛名貴即與其他人一擁而上，一同毆打被
        告丙○○，則倘非被告卯○○、乙○○與共犯薛名貴先
        前均有在新光路、中華路路口附近毆打被告丙○○，豈
        有毫無理由突然追逐奔跑逃走之被告丙○○之理，從而
        ，亦應堪認被告卯○○、乙○○、共犯薛名貴亦有參與
        眾人先前在新光路、中華路路口圍毆被告丙○○之犯行
        ；又因關於被告卯○○、乙○○、共犯薛名貴是否有持
        硬物毆打被告丙○○一節，並無證據可資證明，本於罪
        疑惟輕原則，應認為被告卯○○、乙○○、共犯薛名貴
        僅有較低程度之參與，故僅認定當時被告卯○○、乙○○、共犯薛名貴係徒手毆打被告丙○○之事實。至於被
        告乙○○於本院準備程序時固辯稱：當時係因看到有人
        拿槍，才追逐該人並將該人撲倒云云，惟查，被告丙○○所持有之槍枝於當時既已為被告己○○搶走，被告乙○○自無必要追逐被告丙○○並且將之撲倒在地，是其
        所辯之情詞，自不足採信。
      (5)又查，關於被告丙○○遭人傷害之方式，據被告丙○○
        證稱：我後腦被鈍物撞擊，臉部多處擦傷，右眼瘀血等
        語（見警一卷第110 頁）；復證稱：我的頭部有撕裂傷
        ，眉毛有縫2 針，我的臉部是被踹的、背部好像是被安
        全帽打的等語（見偵二卷第236 、237 頁）。又被告丙○○於當日凌晨經送往邱外科醫院急救，經醫師診斷結
        果其受有頭皮撕裂傷、臉、右手、右膝、右足等身體多
        處挫擦傷等傷害一節，有邱外科醫院病歷表影本、診斷
        證明書影本各1 份在卷可參（見本院97年度重訴字第70
        號案卷三第頁，偵二卷第38頁）。而經檢核被告丙○○
        所受此部分之傷勢，亦與其前揭證述稱係遭多人以徒手
        或以腳踢或手持安全帽、不明硬物圍毆之情節相符。
      (6)又按共同正犯，係共同實施犯罪行為之人，在共同意思
        範圍內，各自分擔犯罪行為之一部，相互利用他人之行
        為，以達其犯罪之目的，其成立不以全體均參與實施犯
        罪構成要件之行為為要件；參與犯罪構成要件之行為者
        ，固為共同正犯；以自己共同犯罪之意思，參與犯罪構
        成要件以外之行為，或以自己共同犯罪之意思，事前同
        謀，而由其中一部分人實行犯罪之行為者，亦均應認為
        共同正犯，使之對於全部行為所發生之結果，負其責任
        （最高法院92年度臺上字第2824號判決參照）。本案被
        告丁○○、癸○○、壬○○、卯○○、乙○○既均有出
        手加害被告丙○○身體之行為，則上開各該被告均知悉
        當時有多人共同毆打被告丙○○，仍然分別以上開方式
        共同對被告丙○○之身體施加強暴行為，則按前揭說明
        ，被告丁○○、癸○○、壬○○、卯○○、乙○○均係
        本於與其他多名毆打被告丙○○之不詳男子共同傷害被
        告丙○○身體之意思，屬刑法之共同正犯，自應共同負
        此部分傷害罪責無疑。
   10.認定被告丁○○又再提升原先傷害犯意為殺人犯意，並與
      共犯天○○基於共同殺人之犯意聯絡，由被告丁○○取出
      隨身攜帶之小刀，刺向被告丙○○背部，嗣再將被告丙○○身體翻正，向被告丙○○身體胸部、頸部、後背部、左
      腋下、右手掌、左臀、左大腿等處猛刺，另被告天○○亦
      持刀刺向被告丙○○，致丙○○受傷，惟因經及時送醫急
      救而得免一死等事實之理由：
      (1)被告丙○○前於96年11月26日警詢時證稱：我遭毆打以
        後，想要逃跑，就遭編號2 之丁○○拿尖刀朝我身上猛
        刺；丁○○有將我身體翻正；丁○○於KTV 大門前持刀
        刺殺我等語明確（見警一卷第111 頁）；又於96年12月
        11日檢察官訊問時證稱：拿刀子要刺我的人是編號2 的
        丁○○與編號08綽號小龜的人；把我撲倒的人是誰我不
        知道，但把我翻過來刺我胸部的人是丁○○，小龜是刺
        我的腋下，當時我的手在阻擋丁○○刺我的胸部；我再
        跑回KTV 時不知道有幾個人打我，我只記得背部被刺了
        一刀，我有聽到一個人在說全部閃開，然後有東西砸在
        我頭上等語明確（見偵二卷第237 頁）；又於97年10月
        20 日 檢察官訊問時證稱：案發當時是丁○○拿刀刺我
        的，當時天○○有拿刀刺我，他先刺我，我跑不動才被
        人撲倒在地上等語明確（見97年度偵緝字第2280號案卷
        第69頁）；又於本院審理時證稱：我被打的第一現場是
        在中華路與新光路口轉角，當時腿就已經被人以刀子刺
        傷等語明確（見本院97年度重訴字第70號案卷二第117
        頁）。又據證人酉○○先前於96年11月29日以秘密證人
        A1身分證稱：當時我拉著丁○○的衣服不讓丁○○打丙○○，後來天○○在打完黃○○之後，又持隨身彈簧刀
        到丙○○旁持刀刺丙○○，當時天○○是以右手持刀刃
        在虎口下方等語明確（見偵二卷第83、84頁）。綜上，
        被告丙○○其分別遭被告天○○、丁○○2 人持刀刺殺
        ，前後證述互核均大致相符，且經參酌被告丙○○先前
        與被告丁○○在好樂迪KTV 包廂內即有激烈爭執，至被
        告丙○○下樓後，又被被告丁○○嗆稱：「不要走！」
        等語，另被告天○○在好樂迪包廂內時，曾經出面排解
        紛爭，是被告丙○○指證被告丁○○、共犯天○○2 人
        上開犯行，即非對陌生人之指認，無混淆誤認之可能；
        再就共犯天○○刺殺被告丙○○部分，亦有證人酉○○
        證述可資佐證，且酉○○於警詢中經詢以：「為何天○○會持刀殺丙○○？」等語，證稱：因為在包廂內時於
        靜怡有過去跟巳○○說：「今天是酉○○的生日，不要
        這樣」，丙○○當時有對著庚○○罵，天○○即告訴丙○○說：「你不知道他（庚○○）是我女朋友嗎」，巳
        ○○即將丙○○拉開一點等語（見警卷第83、84頁），
        已詳細說明共犯天○○攻擊被告丙○○之動機，應非憑
        空捏造之詞，是證人孫曉情嗣後翻異前詞，證稱沒看到
        天○○刺被告丙○○云云，應不足採信。從而，應堪認
        被告丙○○前開證述應與事實相符。此外，又由前揭監
        視錄影畫面以觀，當時並無共犯天○○追逐被告丙○○
        之身影，可見共犯天○○應係在被告丙○○第一次遭圍
        毆現場即新光路、中華路路口轉角處持刀刺傷被告丙○○無疑。
      (2)再參酌證人壬○○前於96年12月7 日檢察官訊問時證稱
        ：我沒有看到誰動手打黃○○；我沒有看清楚丙○○是
        誰打的。當時是破桑先衝過來，丁○○他們就各自打開
        了，動手的人有丁○○、天○○，及其它我不認識的人
        ，帶刀子的人是丁○○、天○○，丁○○帶小刀，天○○帶彈簧刀，但是我當時沒有看到誰拿刀子出來刺等語
        明確（見偵二卷第89頁），雖稱沒看到是何人刺殺被告
        丙○○等語，惟其證稱被告丁○○有持刀至現場一情，
        亦足佐徵被告丁○○持隨身之小刀砍殺被告丙○○之事
        實。
      (3)此外，被告丙○○逃至好樂迪KTV 前人行道東南角落時
        ，又被真實姓名、年籍不詳成年男子手持「請勿停車」
        交通拒馬猛砸一節，業經被告丙○○於97年10月20日檢
        察官偵訊時證稱：我當時被撲倒在地，我臉朝下，我被
        一個人翻過來，他拿刀刺我的胸口及腋下，我就把那個
        人推開爬起來，又被人拿請勿停車的牌子從後腦砸下去
        ，我又倒下去等語明確（見97年度偵緝字第2280號案卷
        第69頁）；又證人丙○○上開證述，有證人即好樂迪KT
        V 店員張靜怡前於警詢時證稱：我只看到有多名男子分
        持安全帽及店前的禁止停車鐵牌猛砸被害人，前後持續
        了約5 分鐘許，行兇歹徒才離開的等語可佐（見警一卷
        第98、99頁）；此外，員警於案發後至現場採證結果，
        於好樂迪KTV 前人行道東南角落發現沾有血跡之「請勿
        停車」交通拒馬一節，復有高雄市政府警察局現場勘查
        報告、現場平面圖、照片等在卷可參（見警九卷第1 至
        13頁），是此亦足以佐證當時有人手持「請勿停車」交
        通拒馬毆打被告丙○○之事實。從而，此部分事實亦堪
        認定。
      (4)綜合上開事證以觀，可知被告丙○○於在新光路、中華
        路路口被人圍毆之際，先被共犯天○○持刀刺其腋下、
        大腿等部位，被告丙○○沿好樂迪KTV 前人行道由西向
        東逃跑，而在好樂迪KTV 大門附近遭撲倒，又再次遭到
        圍毆，被告丁○○取出小刀攻擊被告丙○○背部，又將
        被告丙○○身體翻正，朝其胸前揮砍，被告丙○○又起
        身從好樂迪KTV 前人行道欲往道路方向跑去，又再被一
        身分不詳男子以「請勿停車」拒馬猛砸後腦，被告丙○○倒地，被告丁○○仍持續持刀刺被告丙○○背部，嗣
        被告丙○○再起身逃至新光路快、慢車道分隔島，旋不
        支倒地。
      (5)又被告丁○○與共犯天○○均為上開持刀揮砍及刺被告
        丙○○身體之行為，另名男子則持鐵製拒馬毆擊被告丙○○後腦，均業如前述。而以利刃傷害人之身體多處，
        如不及時予以止血救治，可造成被害人失血過多而休克
        死亡之結果；另頭部為人體重要部位，內有主管一切知
        覺、記憶之大腦及人體生命中樞之延腦等重要器官，如
        以具有相當重量之堅硬鈍器朝後腦猛烈毆擊，可造成被
        害人死亡之結果。被告丁○○、共犯天○○、另名真實
        身分不詳男子均已成年，具一般智識程度，對上開事實
        自知悉甚詳，竟仍分持利刃刺或揮砍被告丙○○之身體
        胸部、頸部、後背部、左腋下、右手掌、左臀、左大腿
        等處，另又持鐵製拒馬毆擊被告丙○○頭部，又被告丙○○以雙手阻擋掩護，故其手掌受有部分傷勢，惟被告
        丙○○仍因而身體受有多處割傷、頭部亦受有撕裂傷，
        而大量流血一節，有高雄市政府警察局勘查報告、現場
        採證照片數張（編號2 、3 、4 、5 、9 之血跡）可證
        （見警九卷第1 至13頁），再參以邱外科醫院於98年7
        月24日以邱醫字第98066 號函文略以：患者丙○○於96
        年11月24日凌晨3 時9 分由苓雅119 救護車送至本院急
        診，入院當時為失血性休克，頭皮、上腹部、左腋、左
        大腿、臀部多處深層裂傷，據述係由不明人士殺傷，經
        輸血及縫合後血壓才恢復穩定。入院時經本院醫師施以
        傷口縫合、輸血及電腦斷層攝影後，入加護病房觀察，
        翌日下午轉一般病房，又於96年11月26日轉長庚醫院治
        療，其入院當時如未施行緊急救護，有危及生命之可能
        ，可能死因為大量出血致休克死亡（入急診時第一次血
        壓為76/36mmHg 、脈搏150/分）等語，顯見被告丙○○
        受有上開傷勢，如非及時予以救治止血，被告丙○○恐
        有因失血過多休克導致死亡之危險。共犯天○○能預見
        前開結果，竟仍先持利刃刺殺被告丙○○，被告丁○○
        眼見被告丙○○已經負傷，竟仍持利刃刺或揮砍被告丙○○，另名真實姓名、年籍不詳男子則於此時持鐵製拒
        馬毆擊被告丙○○頭部，其3 人均手段兇殘而殺意至堅
        ，從而，被告丙○○、共犯天○○、另名真實身分不詳
        男子主觀上均有殺人之犯意聯絡，應甚明確。
      (6)再按共犯之成立，除共同實施犯罪行為者外，其就他人
        之行為負共犯之責者，以有意思聯絡為要件，若事前並
        未合謀，實施犯罪行為之際，又係出於行為者之獨立之
        意思，即不負共犯之責（最高法院19年上字第694 號判
        例參照）。另按共同正犯之所以應對其他共同正犯所實
        施之行為負其全部責任者，以就其行為有犯意之聯絡為
        限，若他犯所實施之行為，超越原計畫之範圍，而為其
        所難預見者，則僅應就其所知之程度，令負責任，未可
        概以共同正犯論（最高法院85年度臺上字第2417號、86
        年度臺上字第1700號判決參照）。本案被告壬○○、卯
        ○○、乙○○雖均有參與共同傷害被害人黃○○之行為
        （詳前述），但因無證據證明被告壬○○、卯○○、乙○○自己有持刀攻擊被害人丙○○之行為，且被害人丙○○係同時遭到多人圍毆，當時現場情況混亂，被告丁○○、共犯天○○突然持刀攻擊被害人丙○○，事屬偶
        發，並無證據證明其3 人有與被告丁○○、共犯天○○
        共同致被害人於死之犯意聯絡，則被告丁○○、天○○
        之殺人行為，已超越原本共同傷害被告丙○○之犯意聯
        絡範圍，是以尚不能認為被告壬○○、卯○○、乙○○
        與被告丁○○、共犯天○○有何共同殺人之犯意聯絡可
        言，亦予說明。
      (7)此外，證人酉○○雖曾證稱被告己○○於打完被害人黃
        ○○後，有持刀刺殺被告丙○○等語，惟查，關於被告
        己○○曾持刀刺殺被告丙○○之行為，僅有證人酉○○
        單一證述可資證明，且被告丙○○自身從未曾提及有遭
        被告己○○持刀刺殺之事，而被告己○○奪得槍枝以後
        ，即繼續毆打被害人黃○○並進而持刀刺殺之情節，業
        經本院認定如前，是則此時被告己○○應無餘裕再回身
        刺殺被告丙○○，是以就證人酉○○此部分之陳述，尚
        難直接採作對被告己○○不利之認定，不能認為被告丁○○、天○○係與被告己○○共同殺害被告丙○○，併
        予說明。
  (三)綜上所述，被告巳○○上開恐嚇犯行，被告巳○○、丙○○
    上開共同持有改造手槍犯行，及被告己○○上開殺人犯行，
    被告丁○○上開殺人未遂犯行，均已經證明，本案被告巳○○、丙○○、己○○、丁○○均犯罪事證明確，應予依法論
    科。
二、論罪科刑部分：
  (一)被告巳○○、丙○○部分：
    1.核被告巳○○所為上開恐嚇之行為，係犯刑法第305 條第
      1 項之恐嚇罪；被告巳○○、丙○○所為上開共同攜帶改
      造手槍之行為，係犯槍砲彈藥刀械管制條例第8 條第4 項
      之持有改造手槍罪。又依本案檢察官起訴書事實欄記載，
      被告巳○○持槍頂住被告丁○○頭部，但論罪法條並未引
      用刑法第305 條第1 項，此部分應僅係漏載論罪法條，併
      予說明（見本院97年度重訴字第70號案卷第110 、111 頁
      ）。另本案檢察官追加起訴書中僅論及被告巳○○在好樂
      迪KTV 包廂內將手槍轉交給被告丙○○，被告丙○○則於
      好樂迪KTV 樓下取出該改造手槍欲擊發等情節，是則被告
      丙○○在先前所為與被告巳○○共同持有改造手槍行為，
      固不在檢察官起訴之範圍內，惟查：被告丙○○從被告巳
      ○○手中接獲槍枝到持槍欲擊發，與其先前與被告巳○○
      共同持槍，均為同一持續之持有關係，檢察官既然已經起
      訴被告丙○○在此一持續性持有關係中之部分行為，則就
      被告丙○○整體持有該改造手槍之行為，即均為檢察官起
      訴效力所及。
    2.又按行為人苟為犯特定之罪而持有槍、彈，並於持有槍、
      彈後即緊密實行該特定犯罪，雖其持有槍、彈之時地與犯
      特定罪之時地，在自然意義上非完全一致，然二者仍有部
      分合致，且犯罪目的單一，依一般社會通念，認應評價為
      一罪方符合刑罰公平原則，如予數罪併罰，反有過度處罰
      之疑，與人民法律感情亦未契合；是於刑法廢除牽連犯後
      ，適度擴張一行為概念，認此情形為一行為觸犯數罪名之
      想像競合犯，方屬適當（最高法院98年度台上字第1957號
      判決要旨參照）。本案被告巳○○係持有改造手槍在好樂
      迪KTV 包廂內恐嚇被害人丁○○等人，雖無直接證據證明
      被告巳○○取得改造手槍確實之時間點為何，惟就此部分
      ，仍應為被告巳○○有利之認定，認為被告巳○○係取得
      扣案改造手槍後不久，即緊密實施上揭恐嚇犯行，是則本
      諸上開判旨，被告巳○○所為上開持有改造手槍罪、恐嚇
      罪，應依刑法第55條規定從一重依持有改造手槍罪處斷。
      又被告巳○○、丙○○2 人就前開持有改造手槍犯行具有
      共同犯意聯絡，應論以共同正犯。
    3.又被告巳○○前因妨害自由案件，經本院以93年度重訴字
      第23號判處有期徒刑5 月確定，嗣於93年11月25日易科罰
      金執行完畢，有臺灣高等法院被告前案紀錄表在卷可參，
      其於有期徒刑之執行完畢後，5 年內故意再犯本件最重本
      刑均為有期徒刑以上之刑之罪，應依刑法第47條第1 項規
      定論以累犯並加重其刑。爰審酌被告巳○○恣意持槍並恐
      嚇他人，對社會治安危害重大，被告丙○○明知改造手槍
      為違禁物品，仍然為被告巳○○保管槍枝而與被告巳○○
      共同持有，犯罪情節非輕，並分別考量被告2 人所持有扣
      案改造手槍期間長短，對社會治安潛在危害之程度，並兼
      衡被告2 人犯後態度、素行、生活狀況等一切情狀，各量
      處被告2 人各如主文第1 項所示之刑，及分別就宣告罰金
      部分，各諭知罰金易服勞役之折算標準，以資懲警。
    4.扣案之仿BERETTA 廠改造手槍1 支（不含彈匣，槍枝管制
      編號：0000000000號），係違禁物，應依刑法第38條第1
      項第1 款之規定，不問屬於犯人與否，併予宣告沒收。至
      於警方於現場查扣之子彈2 顆，因送彈底紋比對結果，認
      為因特徵紋痕不足，無法確認是否係扣案槍枝所擊發，有
      內政部警政署97年4 月17日刑鑑字第0970033804號函文在
      卷可參，是即無證據證明現場扣得之子彈與本案有直接關
      連，是爰不予宣告沒收之。
    5.至於檢察官起訴書記載被告巳○○對包廂內其他人聲稱：
      「坐好不准動，不准報警」云云，其起訴此部分恐嚇之犯
      行（見本院97年度重訴字第70號案卷第110 、111 頁），
      經本院認為不能證明，業如前述，惟此部分因與被告巳○○上開恐嚇被害人丁○○部分有裁判上一罪關係，是爰不
      另為無罪之諭知。
  (二)被告己○○、丁○○部分：
    1.核被告己○○所為上開殺害被害人黃○○之行為，係犯刑
      法第271 條第1 項殺人罪。被告丁○○刺殺被害人丙○○
      ，致被害人丙○○受傷，係犯刑法第271 條第3 項、第1
      項之殺人未遂罪。被告己○○就上開殺人犯行，與前揭持
      刀砍被害人黃○○之真實姓名、年籍不詳成年男子有共同
      犯意聯絡，應論以供同正犯；被告丁○○就上開殺人未遂
      犯行，與共犯天○○、前揭真實姓名年籍不詳成年男子有
      共同犯意聯絡，亦應分別論以共同正犯。
    2.爰審酌被告己○○與被害人黃○○素不相識，又無糾紛，
      僅因被告丁○○、癸○○等人不滿遭受被告巳○○持槍恐
      嚇，即趕往現場且不由分說毆打被害人黃○○，嗣更提升
      為殺人之犯意，與共犯天○○分持小刀刺向被害人黃○○
      胸部，致被害人黃○○死亡；被告丁○○因遭受被告巳○○持槍恐嚇，不思以法定程序報警處理，竟即打電話糾集
      被告宙○○、己○○等人前來現場教訓巳○○、丙○○、
      黃○○等人，嗣己○○到場後立刻動手毆打被害人黃○○
      ，情況失去控制後，被告丁○○竟然又毆打被告丙○○，
      嗣並提升為殺人犯意，持刀刺丙○○背部、身體等處，造
      成丙○○受有上開多處傷害；並考量被告己○○、丁○○
      犯後均矢口否認犯行，且迄今均未賠償被告丙○○、被害
      人黃○○家屬損失，犯後態度難認良好，及分別衡酌被告
      己○○、丁○○之素行、智識程度、生活狀況等一切情狀
      ，分別量處如主文第2 、3 項所示之刑。又審酌就被告己○○所犯殺人犯行及被告丁○○所犯殺人未遂犯行之犯罪
      性質，認均有褫奪公權之必要，爰就被告己○○部分諭知
      褫奪公權8 年，被告丁○○部分則諭知褫奪公權5 年，以
      資懲警。
    3.至於現場扣得之機車安全帽1 個，因均查無係被告己○○
      或其他共犯所有持以傷害被害人黃○○之安全帽，是爰不
      宣告沒收之。
、公訴不受理部分：
一、公訴意旨雖以：
    被告丁○○因不滿遭巳○○、黃○○及丙○○等3 人，以槍
    枝抵住其頭部而欲討回公道，遂由被告癸○○電話通知被告
    宙○○、被告己○○、被告子○○、被告卯○○、被告丑○○、被告乙○○、共犯林俊竹、黃翊晉等「天賜宮」幫眾多
    人（其餘人員真實姓名不詳）前來助陣，嗣巳○○、黃○○
    及丙○○等3 人下樓步出該ＫＴＶ門口右轉中華四路與新光
    路交岔口時，癸○○、壬○○遂叱喝巳○○等3 人：「不要
    離開」、「你們現在是要找我們吵架嗎？」等語，雙方遂互
    嗆對峙，未久，被告己○○等人陸續騎乘機車或開車抵達現
    場，己○○下車後持安全帽詢問：「到底是何人？」，共犯
    癸○○遂指著黃○○高喊：「就是他！就是他！」等語，被
    告丁○○、共犯天○○、被告壬○○、被告未○○、被告癸○○、被告宙○○、被告己○○、被告子○○、共犯黃翊晉
    、被告卯○○、被告丑○○及同夥多名不詳姓名男子等人，
    竟基於殺人之犯意聯絡分持小刀（未扣案）、安全帽及機車
    大鎖等物分頭追打圍毆黃○○、丙○○2 人，然巳○○因與
    天○○認識遂被拉至一旁而未遭圍毆；未○○先以腳踹倒黃
    ○○，己○○隨後以安全帽敲打黃○○頭部，壬○○則徒手
    毆打黃○○；己○○再與天○○分持單刃小刀刺向黃○○胸
    部、腹部多處，黃○○旋起身沿中華四路往南方向逃跑，己○○等多人仍持續追打，致黃○○受傷不支倒臥在新光路中
    央分隔島之人行道水泥地面上；而丙○○則遭癸○○、丁○○、壬○○、子○○等人追打，隨即沿新光路由西往東方向
    逃跑，跑至KTV 騎樓處時，遭乙○○自後撲倒在地，旋遭自
    後趕到之丁○○、丑○○、卯○○及多名不明男子圍毆，丁○○遂持類似尖刀之利刃刺向丙○○胸部、頸部、後背部、
    左腋下、右手掌、左臀、左大腿等處。嗣該KTV 店員報警到
    場處理，丁○○、天○○、壬○○、未○○、癸○○、宙○○、己○○、子○○、黃翊晉、卯○○、丑○○、乙○○等
    人遂一哄而散逃逸。黃○○、丙○○2 人經警送醫急救後，
    惟黃○○因左胸穿刺外傷、左心室穿刺，引起心包填塞而導
    致急速循環衰竭休克，於同日4 時11分不治死亡。丙○○則
    受有低血量性休克、上腹部穿刺傷3 公分、右手第5 指肌腱
    斷裂、頭皮撕裂傷、左胸、左大腿、右臀部、右手掌多處切
    割傷、右手、右膝、右足挫擦傷等傷害。上開巳○○持有之
    改造手槍1 枝則於前開打鬥中，由己○○搶奪得手，丟棄於
    屏東市○○○路、勝利路交岔口附近空地。嗣於96年12月4
    日，經警循線於屏東市○○○路、勝利路口售屋廣告鐵皮圍
    籬內取出。因認被告壬○○、卯○○、宙○○亦均涉犯刑法
    第271 條第1 項殺人罪，被告乙○○涉犯同法第271 條第3
    項、第1 項殺人未遂罪嫌等語。
二、按告訴乃論之罪未經告訴者，法院應諭知不受理之判決，刑
    事訴訟法第303 條第3 款定有明文。本案被告壬○○、卯○○、宙○○固經檢察官起訴共同涉有刑法第271 條第1 項之
    殺人犯嫌，被告乙○○則經檢察官起訴共同涉有刑法第271
    條第3 項之殺人未遂犯嫌，然而經本院認定結果，認為被告
    犯壬○○、卯○○、宙○○、乙○○等人均僅傷害他人身體
    之犯意，而無共同殺人之犯意，業如前述，則被告壬○○、
    卯○○、宙○○、乙○○等人之行為，至多僅構成刑法第27
    7 條第1 項之傷害罪。又刑法第277 條第1 項之傷害罪，依
    同法第287 條前段之規定，須告訴乃論。茲因本案被告壬○○、卯○○、宙○○、乙○○犯傷害罪部分，均未據被害人
    丙○○及被害人黃○○之親屬提出告訴，則按前開說明，爰
    逕為諭知不受理之判決。
肆、無罪部分：
一、公訴意旨略以：被告未○○與天賜宮幫眾即被告子○○、丑
    ○○2 人因被告丁○○不滿遭被害人巳○○、黃○○、丙○○3 人以槍枝抵住其頭部欲討回公道，遂由癸○○電話通知
    被告子○○、丑○○及其他天賜宮幫眾即被告宙○○、己○○、卯○○、乙○○及其他真實姓名、年籍不詳男子等多人
    前來助陣，嗣被害人巳○○、黃○○及丙○○等3 人下樓步
    出好樂迪ＫＴＶ門口右轉中華四路與新光路交岔口時，癸○○、壬○○遂叱喝巳○○等3 人：「不要離開」、「你們現
    在是要找我們吵架嗎？」等語，雙方遂互嗆對峙，未久，己○○等人陸續騎乘機車或開車抵達現場，己○○下車後持安
    全帽詢問：「到底是何人？」，癸○○遂指著黃○○高喊：
    「就是他！就是他！」等語，被告未○○、子○○、丑○○
    與被告丁○○、天○○、壬○○、癸○○、宙○○、己○○
    、卯○○、乙○○及多名不詳姓名男子，竟基於殺人之犯意
    聯絡分持小刀、安全帽及機車大鎖等物分頭追打圍毆被害人
    黃○○、丙○○2 人（被害人巳○○因與天○○認識遂被拉
    至一旁而未遭圍毆）；被告未○○先以腳踹倒被害人黃○○
    ，被告己○○隨後以安全帽敲打黃○○頭部，被告壬○○則
    徒手毆打黃○○；被告己○○、天○○再分持單刃小刀刺向
    黃○○胸部、腹部多處，被害人黃○○旋起身沿中華四路往
    南方向逃跑，被告己○○等多人仍持續追打，致被害人黃○○受傷不支倒臥在新光路中央分隔島之人行道水泥地面上；
    又被告子○○則與共犯癸○○、被告丁○○、壬○○等人追
    打被害人丙○○，被害人丙○○沿新光路由西往東方向逃跑
    ，跑至好樂迪KTV 騎樓處時，遭一不明男子（後經查證為同
    案被告乙○○）自後撲倒在地，旋遭自後趕到之被告丑○○
    與被告丁○○、卯○○及多名不明男子圍毆，被告丁○○持
    類似尖刀之利刃刺向丙○○胸部、頸部、後背部、左腋下、
    右手掌、左臀、左大腿等處。嗣該KTV 店員見狀報警到場處
    理，被告未○○、子○○、丑○○與被告丁○○、天○○、
    壬○○、癸○○、宙○○、己○○、卯○○、乙○○等人遂
    一哄而散逃逸。被害人黃○○、丙○○2 人經警送醫急救後
    ，惟黃○○因左胸穿刺外傷、左心室穿刺，引起心包填塞而
    導致急速循環衰竭休克，於同日4 時11分不治死亡。丙○○
    則受有低血量性休克、上腹部穿刺傷3 公分、右手第5 指肌
    腱斷裂、頭皮撕裂傷、左胸、左大腿、右臀部、右手掌多處
    切割傷、右手、右膝、右足挫擦傷等傷害。是因認為被告未
    ○○、子○○、丑○○與其他被告、共犯共同犯上開行為，
    係共同犯刑法第271 條第1 項之殺人罪嫌等語。
二、按被告未經審判證明有罪確定前，推定其為無罪；又犯罪事
    實應依證據認定之，無證據不得認定犯罪事實；又不能證明
    被告犯罪者，應諭知無罪之判決，刑事訴訟法第154 條第1
    項、第2 項及第301 條第1 項分別定有明文。又事實之認定
    ，應憑證據，如未能發現相當證據，或證據不足以證明，自
    不能以推測或擬制之方法，為裁判基礎（最高法院40年度臺
    上字第86號判例參照）。另認定犯罪事實所憑之證據，雖不
    以直接證據為限，間接證據亦包括在內；然而無論直接或間
    接證據，其為訴訟上之證明，須於通常一般之人不致有所懷
    疑，而得確信其為真實之程度者，始得據為有罪之認定，倘
    其證明尚未達到此一程度，而有合理之懷疑存在時，即無從
    為有罪之認定，亦有最高法院76年度臺上字第4986號判例可
    資參照。另按事實審法院對於證據之取捨，依法雖有自由判
    斷之權，然積極證據不足證明犯罪事實時，被告之抗辯或反
    證縱屬虛偽，仍不能以此資為積極證據應予採信之理由（最
    高法院30年上字第482 號判例參照）。
三、又按告訴人之告訴，本以使被告受刑事訴追為目的，故其陳
    述是否與事實相符，自應調查其他證據，以資審認，苟其所
    為攻擊之詞，尚有瑕疵，則在此瑕疵未予究明以前，即不能
    遽採為斷罪之基礎（最高法院52年台上字第1300號、61年台
    上字第3099號判例參照）。
四、公訴意旨認被告未○○、子○○、丑○○涉有前揭共同殺人
    罪嫌，無非係以證人即被害人丙○○、巳○○，及證人即被
    告未○○於警詢、偵查中之證述，與上揭已列載之其他非供
    述證據為其主要論據。訊據被告未○○、子○○、丑○○均
    堅決否認有何共同殺人犯行。各該被告之辯解如下：
    1.被告未○○辯稱：當時我們自包廂離開後就扶毛建弘到對
      面的大樓休息，後來天○○打電話來叫我拿癸○○車鑰匙
      給他，我就與蕭蘊柔下去，走到對面時，對面已聚集很多
      人，有人騎摩托車來，一下車時就要拿刀要刺我，於是我
      就跑掉了，我沒有一起毆打丙○○、黃○○，也沒有用腳
      踢黃○○；當時我只看到很多人在追人，但我不知道他們
      追的是誰等語。
    2.被告子○○辯稱：案發當天是我舅舅辰○○在好樂迪唱歌
      ，就打電話找我過去唱歌，我到好樂迪樓下時，就看到一
      堆人在打架，並聽到說有人拿槍，當時把車子停在中華路
      大樓旁邊的機車停車格，只看到一位宇○○是我認識的人
      ，後來有很多人打起來，我就牽車離開；天賜宮是我外婆
      的家，我自幼就在那邊長大，但其他被告我大部分都不認
      識，我不是被癸○○、宙○○及己○○等人找去的，我在
      現場沒有動手打人等語。
    3.被告丑○○辯稱：我知道天賜宮這地方，是我朋友帶我去
      的，我去找廟裡幫忙的朋友己○○、宙○○，當天我原本
      要與友人「魯仔」去好樂迪唱歌，到場後就看到一大堆人
      在爭吵，我就與「魯仔」離開了，在場的人我認識丁○○
      、己○○、宙○○、子○○、林俊竹、壬○○等，但是當
      時我沒有看到他們，我只是經過好樂迪門口而已，我當時
      沒有看到有人被毆打，也沒有聽到有人說有何人拿槍等語
      。
    經查：
  (一)被告未○○部分：
    經查，被告丙○○前於96年12月7 日警詢時固證稱：壬○○
    走過去跟巳○○說話，此時編號5 之林鴻翔自我右前方衝過
    去向黃○○踢一腳，黃○○因此倒地，之後就有2 至3 人一
    起圍毆黃○○等語（見偵二卷第22頁）。惟查，證人丙○○
    前於96年11月26日警詢時，經警方提示被告未○○照片（即
    編號5 、9 照片），證稱：編號5 、編號9 之男子，我沒辦
    法指認他，我沒有看到他等語（見警一卷第112 、116 、11
    7 頁，偵二卷第33頁）。是則證人丙○○就關於被告未○○
    於案發當天是否有在場參與毆打被害人黃○○之行為，其證
    述前後不一，已經難以遽為採信。又查，被告未○○雖為好
    樂迪KTV 包廂內唱歌之人，然而其在包廂內既未與被告巳○○、丙○○、被害人黃○○等人發生衝突，至好樂迪KTV 樓
    下，亦未對被告巳○○、丙○○、被害人黃○○嗆聲互罵，
    是被告未○○先前與被告丙○○即無直接之對話、接觸，則
    被告丙○○向員警證稱其見到被告未○○踢被害人黃○○等
    情節，係按員警提供之照片指證其先前毫不認識、完全陌生
    之人，而經由本院當庭勘驗被告丙○○96年12月7 日警詢筆
    錄可知（見本院97年度重訴字第70號案卷第45頁反面至47頁
    ），被告丙○○係經員警提示編號5 之被告未○○於好樂迪
    KTV 電梯內監視錄影翻拍照片後，指出是該男子踢被害人黃
    ○○，被告丙○○於該次警詢中亦未能如其指證同案被告丁○○、壬○○、癸○○般，向員警說明其與被告未○○之前
    有何直接接觸或互動，另被告丙○○亦自承先前不認識未○○，是則此種指認方式即不能完全排除被告丙○○有誤判之
    可能性。另據證人丙○○所稱，係被告未○○先以腳踢被害
    人黃○○，被害人黃○○倒地後，其他人再圍毆被害人黃○○等情詞，然此與本院經綜合參酌證人酉○○、午○○、陳
    致豪、被告巳○○、癸○○、壬○○等人證述，認定係被告
    己○○率先衝上前並持安全帽毆打被害人黃○○後，眾人再
    上前毆打之情節，亦難以契合。此外，當時在場且有目睹黃
    ○○剛剛遭到毆打經過之人即證人巳○○、酉○○2 人，均
    從未證稱有看到被告未○○以腳踢被害人黃○○之行為。再
    者，檢察官亦未提出其他任何證據佐證證人丙○○上開說詞
    。此外，證人巳○○於96年11月24日警詢時固曾證稱：當時
    現場很亂，很多人一同毆打黃○○、丙○○，包廂內的5 名
    男子都有動手，我有看到他們拿機車大鎖、安全帽等語（見
    警一卷第182 頁），惟查，案發當天當被告巳○○與被告丁○○發生衝突之際，在KTV 包廂內唱歌之男子有癸○○、未
    ○○、丁○○、毛建宏、亥○○、黃麒璋、真實姓名年籍不
    詳綽號「紹箕」之男子，並不只5 人一節，業如前述，證人
    巳○○上開證述內容既未特定有動手打人之人為何，是即無
    從知悉證人巳○○當時所謂之「包廂內5 名男子」所指為何
    人，且當時毛建宏因酒醉早已先返回共犯天○○之住處休息
    一節，經證人毛建鋐於偵查中證稱：我在包廂時已經喝醉，
    發生什麼事都不清楚，是蕭蘊柔告訴我未○○扶我到天○○
    家中，在天○○家中時，還有「紹祺」、「花香」和我一起
    在天○○家裡等語（見偵一卷第45、46頁），及證人蕭蘊柔
    於偵查中證稱：我當時先與「花香」、「紹祺」、未○○扶
    毛建鋐到天○○家中，我想起手機放在壬○○那裡，才又回
    到好樂迪KTV 現場拿手機等語明確（見偵一卷第48、49頁）
    ，則被告巳○○稱包廂內之男子均有動手打人之情詞即與事
    實不符，另被告巳○○於警詢中亦未說明該5 名男子係如何
    分別毆打被害人黃○○、被告丙○○，則證人巳○○此部分
    證述，尚難作為佐證被告未○○有踢被害人黃○○之證據。
    綜上，依檢察官所提證據，仍不足以使本院就被告未○○被
    訴此部分犯罪事實，達到毫無合理懷疑之有罪確信，是應認
    被告未○○被訴此部分之犯罪事實屬不能證明。
  (二)被告子○○部分：
    經查，證人巳○○曾經於96年12月11日接受警詢時證稱：我
    在現場看到己○○ (破桑)、 子○○ (奸良)、 丁○○ (小
    陽）等人打架，在分局提供的監錄擷錄影像中，我可以清楚
    指認子○○跟丁○○等語（見警二卷第2 、3 頁）；及於96
    年12月12日偵查時經檢察官提示被告子○○之照片後，證稱
    ：子○○是和小陽一起衝過去打丙○○那邊的人等語（見偵
    三卷第7 頁）。惟證人巳○○於本院審理時，改稱：我當天
    在好樂迪KTV 現場並沒有看到子○○一起衝過去毆打丙○○
    ，警詢時是警察拿監視畫面以及照片來讓我一一核對畫面上
    的人大概是誰，我並沒有指認子○○有打丙○○，我所說的
    「核對」只是指我有看到人而已等語（見本院97年度重訴字
    第70號案卷二第104 、105 頁），是則證人巳○○就關於子
    ○○是否有在場參與毆打被害人黃○○、丙○○之行為，其
    證述前後不一，已經難以遽為採信。又經本院遍查檢察官所
    提出之全部卷證資料，除證人巳○○上開證述之外，均無其
    他在場之人指證曾目睹被告子○○當時有毆打被害人黃○○
    、丙○○之行為；另經本院檢視所有監視錄影翻拍照片及當
    庭勘驗被害人丙○○於好樂迪KTV 門口前遭毆打之監視錄影
    片段結果，亦僅能確認有被告乙○○、卯○○、丁○○與薛
    名貴等人有追逐及圍毆被害人丙○○之行為，此外被告子○○雖曾於監視錄影時間2 時45分32秒時出現於監視錄影畫面
    中，但可以清楚看見被告子○○並無靠近眾人毆打丙○○之
    處所，另亦均未發現有被告子○○參與追逐、毆打被害人黃
    ○○、丙○○之畫面；從而，證人巳○○上開證述內容，即
    無其他任何證據可資佐證。再者，被告子○○究竟是如何下
    手毆打丙○○，是否手持武器抑或徒手毆打，證人巳○○先
    前在警詢、偵查中均未說明，是則僅憑證人巳○○上開證述
    內容，本院亦無法具體認定被告子○○參與毆打丙○○之情
    節為何。綜上，被告子○○被訴此部分之犯罪事實應屬不能
    證明。
  (三)被告丑○○部分：
    關於被告丑○○是否參與共同傷害被害人丙○○之行為，證
    人未○○曾於96年12月12日警詢時經員警詢以：「警方提供
    監視錄影系統，你在監視錄影系統內看到丑○○在做何事？
    」，證稱：「丑○○由大門騎樓前經過，後來在柱子後方踢
    人」等語（見偵二卷第245 頁），又於同日接受檢察官訊問
    時，證稱：動手的人我只認得出丁○○、丑○○、「阿呆」
    等3 個人等語（見偵二卷第259 頁）；惟於本院審理時，證
    人未○○改稱：我不認識丑○○，在現場我沒注意有無看到
    丑○○，因為我不認識丑○○，當時我在警詢時說認識丑○○，是因為警方提供監視錄影畫面供我指認，警方已經先在
    監視錄影畫面上標註姓名，警察問我這個監視器畫面上有誰
    ，我就只是照著將監視畫面上註明之人員姓名說出來而已等
    語（見本院97年度重訴字第70號案卷248 、249 頁）。本院
    參以：由上開警詢筆錄可知，員警當時係提供監視錄影畫面
    予證人未○○，並詢以：「你認識何人？」，證人即答稱有
    認識丑○○等語，則員警當時之問題，實甚為明確，並無混
    淆或誤解之虞，則證人未○○如不認識被告丑○○，只要向
    員警表示其不認識監視錄影翻拍畫面上註記為「丑○○」之
    人即可，並無必要向員警供稱其認識被告丑○○等語，是以
    證人未○○於本院審理中翻易前詞，辯稱並不認識被告丑○○，且在警詢時未說過認識被告丑○○云云，顯與客觀事證
    不符，自難以採信。惟查，證人未○○上開警詢中證述，僅
    證稱係透過監視錄影畫面看到被告丑○○在柱子後方踢被害
    人丙○○之情節，惟並未提及其於案發當時有親眼目睹被告
    丑○○上開行為，與證人未○○當天警詢時經警詢以：「你
    在場時看到林俊竹（達達）在做何事？」，證稱：「站在路
    旁，沒有在做什麼。」等語，詢以：「你在場時看到子○○
    （奸良）在做何事？」，證稱：「走來走去」等語，詢以：
    「你在場時看到黃翊晉（喇叭）在做何事？」，證稱：「黃
    翊晉（喇叭）到場之後就拿刀子要刺我。」等語，詢以：「
    你在場時看到己○○（破桑）在做何事？」，證稱：「我看
    到己○○跟人搶槍」等語（見偵二卷第244 、245 頁），員
    警詢問之問題並不相同，則證人未○○上開證述僅是陳述其
    個人觀看警方提供之監視錄影翻拍畫面之結果而已，並不得
    僅憑證人未○○上開證述，即認定證人未○○有親眼目睹被
    告丑○○毆打被害人丙○○之過程。此外，本院當庭勘驗被
    害人丙○○於好樂迪KTV 門前遭人追逐、毆打之監視錄影片
    段結果，雖可確認於被告丙○○已倒地遭人圍毆之際，即錄
    影時間顯示為上午2 時45分39秒時，畫面出現一編號I 之身
    形削瘦、體型與被告丑○○相似之男子走路接近被害人丙○○被毆打現場，但因被害人被毆打現場逐漸向畫面右邊移動
    ，且有柱子擋住，而該男子亦隱沒於柱子後方，故仍無法判
    定該男子有加入圍毆被害人丙○○之人群及無以腳踢被害人
    丙○○之行為（見本院97年度重訴字第70號案卷二第432 頁
    ）。再者，經本院遍查全部卷證，仍查無任何證人證述被告
    丑○○有參與毆打被害人丙○○之行為。據上，關於檢察官
    起訴被告丑○○此部分之犯罪事實，僅以上開證人未○○陳
    述觀看監視錄影畫面之結論作為證據，而以證人未○○非案
    發時並非親眼目擊被告丑○○有傷害被害人丙○○之行為，
    又本院當庭勘驗上開監視錄影片段結果，亦無法確認「被告
    丑○○有踢被害人丙○○」之情節，且本件亦無其他任何證
    據佐證證人未○○前揭說詞，自應認被告丑○○犯罪嫌疑不
    足。
據上論斷，應依刑事訴訟法第299 條第1 項前段、第301 條第1
項、第303 條第3 款，槍砲彈藥刀械管制條例第8 條第4 項，刑
法第28條、第271 條第1 項、第3 項、第305 條第1 項、第55條
、第37條第2 項、第47條第1 項、第42條第3 項、第38條第1 項
第1 款、第2 款，刑法施行法第1 條之1 ，判決如主文。
本案經檢察官甲○○到庭執行職務。
中    華    民    國    98    年    8     月    26    日
                  刑事第八庭    審判長法  官  洪能超
                                      法  官  林建鼎
                                      法  官  陳思帆
以上正本證明與原本無異。
如不服本判決，應於收受本判決後10日內向本院提出上訴書狀，
其未敘述上訴理由者，並得於提起上訴後10日內向本院補提理由
書狀（均須按他造當事人之人數附繕本）「切勿逕送上級法院」
。
被告未○○、丑○○、子○○均不得上訴。
中    華    民    國    98    年    8     月    26    日
                                      書記官  李宗諺
附錄本案論罪科刑所適用之法條：
槍砲彈藥刀械管制條例第8條
未經許可，製造、販賣或運輸鋼筆槍、瓦斯槍、麻醉槍、獵槍、
空氣槍或第4 條第1 項第1 款所定其他可發射金屬或子彈具有殺
傷力之各式槍砲者，處無期徒刑或5 年以上有期徒刑，併科新臺
幣1 千萬元以下罰金。
未經許可，轉讓、出租或出借前項所列槍枝者，處5 年以上有期
徒刑，併科新臺幣1 千萬元以下罰金。
意圖供自己或他人犯罪之用，而犯前二項之罪者，處無期徒刑或
7 年以上有期徒刑，併科新臺幣 1 千萬元以下罰金。
未經許可，持有、寄藏或意圖販賣而陳列第1 項所列槍枝者，處
3 年以上10年以下有期徒刑，併科新臺幣700 萬元以下罰金。
第1 項至第3 項之未遂犯罰之。
中華民國刑法第305條
以加害生命、身體、自由、名譽、財產之事，恐嚇他人致生危害
於安全者，處2 年以下有期徒刑、拘役或3 百元以下罰金。
中華民國刑法第271條
殺人者，處死刑、無期徒刑或10年以上有期徒刑。
前項之未遂犯罰之。
預備犯第1 項之罪者，處2 年以下有期徒刑。


司法院資訊處製作；財團法人民間司法改革基金會備份。
